ACORDAO-COMPLETO-2421489

ACÓRDÃO 5320/2021 ATA 9/2021 - PRIMEIRA CÂMARA

VISTOS, relatados e discutidos estes autos de tomada de contas especial instaurada em cumprimento à determinação prolatada no item 9.1.4 do Acórdão 1852/2015-TCU-Plenário (TC Processo 020.173/2014-8) para quantificação do débito e identificação dos responsáveis, referentes aos Termos de Parceria (TP) 23/2011, 24/2011, 25/2011 e 26/2011, firmados entre o município de Barra do Choça/BA e o Centro Comunidade de Barra do Choça (CCBC) ,
ACORDAM os Ministros do Tribunal de Contas da União, reunidos em sessão da Primeira Câmara, diante das razões expostas pelo Relator, em:
9.1. julgar irregulares, com fundamento nos arts. 1º, inciso I, 16, inciso III, alíneas "b" e "c", § 2º, da Lei 8.443/1992 c/c os arts. 19 e 23, inciso III, da mesma lei, e com os arts. 1º, inciso I, 209, incisos II e III, § 5º, 210 e 214, inciso III, do Regimento Interno, as contas do Centro Comunitário de Barra do Choça (CNPJ 13.273.909/0001-65) , das Sras. Edvânia Mendes de Lima (CPF XXX.867.548-XX) , Izabel Sérgio Sampaio (CPF XXX.855.245-XX) , Gislaine Dias Di Lauro (CPF XXX.579.695-XX) , Marlúcia Teixeira Rocha (CPF XXX.964.235-XX) e Hélia Silva Gomes de Almeida (CPF XXX.247.305-XX) e dos Srs. Mário Sérgio Cortes Amorim (CPF XXX.099.655-XX) , Claudinei Alves Leite (CPF XXX.490.635-XX) , Marco Antônio Oliveira (CPF XXX.822.485-XX) e Paulo Barros da Silva (CPF XXX.578.735-XX) , e condená-los solidariamente ao pagamento das quantias a seguir especificadas, com a fixação do prazo de quinze dias, a contar das notificações, para comprovarem, perante o Tribunal (art. 214, inciso III, alínea "a", do Regimento Interno) , o recolhimento das dívidas aos cofres do Fundo Nacional de Saúde, atualizadas monetariamente e acrescidas dos juros de mora, calculados a partir das datas discriminadas até a data dos recolhimentos, na forma prevista na legislação em vigor:
Dívida 1 - Responsáveis solidários: Centro Comunitário de Barra do Choça, Edvânia Mendes de Lima, Claudinei Alves Leite, Nilda Gomes de Oliveira e Mário Sérgio Cortes Amorim 
	VALOR ORIGINAL (R$) 
	DATA DA OCORRÊNCIA

	1.532,94
	17/1/2012

	546,85
	17/1/2012

	1.514,55
	24/2/2012

	1.571,47
	19/3/2012

	527,68
	14/2/2012

	497,17
	19/3/2012

	178,76
	14/2/2012

	178,76
	19/3/2012

Dívida 2 - Responsáveis solidários: Centro Comunitário de Barra do Choça, Edvânia Mendes de Lima, Paulo Barros da Silva, Nilda Gomes de Oliveira e Gislaine Dias Di Lauro
	VALOR ORIGINAL (R$) 
	DATA DA OCORRÊNCIA

	7.932,08
	11/3/2015

	7.816,18
	22/4/2015

	8.012,14
	18/6/2015

	1.997,71
	13/4/2015

	1.963,51
	12/5/2015

	1.767,75
	17/6/2015

	386,86
	11/3/2015

Dívida 3 - Responsáveis solidários: Centro Comunitário de Barra do Choça, Izabel Sérgio Sampaio, Paulo Barros da Silva, Nilda Gomes de Oliveira e Gislaine Dias Di Lauro
	VALOR ORIGINAL (R$) 
	DATA DA OCORRÊNCIA

	1.871,99
	12/11/2015

	2.233,85
	22/12/2015

	1.782,75
	12/8/2015

	1.787,75
	16/9/2015

	1.754,87
	15/10/2015

Dívida 4 - Responsáveis solidários: Centro Comunitário de Barra do Choça, Edvânia Mendes de Lima, Paulo Barros da Silva, Nilda Gomes de Oliveira e Mário Sérgio Cortes Amorim
	VALOR ORIGINAL (R$) 
	DATA DA OCORRÊNCIA

	1.318,65
	19/8/2011

	1.575,33
	17/10/2011

	1.621,89
	21/11/2011

	1.644,36
	20/12/2011

	79,23
	15/8/2011

	89,39
	23/9/2011

	178,76
	27/10/2011

	178,76
	21/12/2011

	178,76
	17/1/2012

	338,93
	21/6/2012

	338,93
	14/9/2012

	472,64
	17/8/2011

	524,07
	11/10/2011

	518,86
	11/11/2011

	518,86
	15/12/2011

	2.444,05
	12/6/2012

Dívida 5 - Responsáveis solidários: Centro Comunitário de Barra do Choça, Edvânia Mendes de Lima, Paulo Barros da Silva, Nilda Gomes de Oliveira e Marlúcia Teixeira Rocha
	VALOR ORIGINAL (R$) 
	DATA DA OCORRÊNCIA

	313,56
	15/5/2013

	609,16
	15/4/2014

	349,58
	10/6/2014

	349,58
	14/7/2014

	349,58
	15/8/2014

	2.357,76
	14/3/2013

	2.246,67
	13/6/2013

	3.610,42
	26/8/2013

	1.732,44
	15/4/2014

	2.428,46
	10/6/2014

	8.515,02
	17/9/2014

	8.502,02
	10/10/2014

	8.633,50
	19/11/2014

	8.658,60
	17/12/2014

	8.459,55
	15/1/2015

	8.891,86
	20/2/2015

	349,58
	12/9/2014

	349,58
	9/10/2014

	365,58
	13/11/2014

	365,58
	17/12/2014

	365,58
	15/1/2015

	386,86
	12/2/2015

	2.160,31
	12/9/2014

	2.035,83
	13/10/2014

	2.029,83
	17/12/2014

	2.029,83
	20/1/2015

	2.003,51
	12/2/2015

	2.003,51
	9/3/2015

Dívida 6 - Responsáveis solidários: Centro Comunitário de Barra do Choça, Edvânia Mendes de Lima, Paulo Barros da Silva, Hélia Silva Gomes de Almeida e Marlúcia Teixeira Rocha
	VALOR ORIGINAL (R$) 
	DATA DA OCORRÊNCIA

	636,16
	20/3/2014

	368,66
	12/7/2013

	3.372,51
	12/7/2013

	1.770,44
	20/3/2014

9.2. aplicar aos responsáveis a seguir indicados, individualmente, multa nos valores discriminados, com fulcro no art. 57 da Lei 8.443/1992 c/c o art. 267 do Regimento Interno, com a fixação do prazo de quinze dias, a contar das notificações, para comprovarem, perante o Tribunal (art. 214, inciso III, alínea "a", do Regimento Interno) , o recolhimento das dívidas aos cofres do Tesouro Nacional, atualizadas monetariamente desde a presente data até a dos efetivos recolhimentos, se forem pagas após o vencimento, na forma da legislação em vigor:
	Responsável
	Valor da multa (R$) 

	Claudinei Alves Leite
	2.300,00

	Marco Antônio Oliveira
	2.300,00

	Paulo Barros da Silva
	41.400,00

	Nilda Gomes de Oliveira
	41.700,00

	Hélia Silva Gomes de Almeida
	2.000,00

	Mário Sérgio Cortes Amorim
	6.500,00

	Marlúcia Teixeira Rocha
	26.000,00

	Gislaine Dias Di Lauro
	11.200,00

	Centro Comunitário Barra do Choça - CCBC
	43.700,00

	Izabel Sérgio Sampaio
	2.600,00

	Edvânia Mendes de Lima
	38.800,00

9.3. aplicar ao Sr. Mário Sérgio Cortes Amorim (CPF XXX.099.655-XX) , com fulcro no art. 58, inciso I, da Lei 8.443/1992 c/c o art. 268, inciso I, do Regimento Interno, multa no valor de R$ 10.000,00 (dez mil reais) , fixando-lhe o prazo de 15 (quinze) dias, a contar da notificação, para comprovar, perante o Tribunal (art. 214, inciso III, alínea "a", do Regimento Interno) , o recolhimento da dívida aos cofres do Tesouro Nacional, atualizada monetariamente desde a presente data até a do efetivo recolhimento, se for paga após o vencimento, na forma da legislação em vigor;
9.4. autorizar, desde logo, nos termos do art. 28, inciso II, da Lei 8.443/1992, a cobrança judicial das dívidas, caso não atendidas as notificações;
9.5. autorizar, caso seja de interesse dos responsáveis, o pagamento das dívidas em até 36 parcelas mensais e consecutivas, nos termos do art. 26 da Lei 8.443/1992 c/c o art. 217 do Regimento Interno, fixando-lhes o prazo de quinze dias, a contar do recebimento da notificação, para comprovarem perante o Tribunal o recolhimento da primeira parcela, e de trinta dias, a contar da parcela anterior, para comprovarem os recolhimentos das demais parcelas, devendo incidir sobre cada valor mensal, atualizado monetariamente, os juros de mora devidos, na forma prevista na legislação em vigor; e
9.6. dar ciência desta deliberação aos responsáveis e ao Procurador-Chefe da Procuradoria da República na Bahia, nos termos do § 3º do art. 16 da Lei 8.443/1992 c/c o § 7º do art. 209 do Regimento Interno do TCU, para adoção das medidas cabíveis.

Tomada de contas especial instaurada em cumprimento à determinação prolatada no item 9.1.4 do Acórdão 1.852/2015-Plenário (TC 020.173/2014-8) para quantificação do débito e identificação dos responsáveis referentes aos Termos de Parcerias (TP) 023/2011, 024/2011, 025/2011 e 026/2011, firmados entre o município de Barra do Choça/BA (BC/BA) e o Centro Comunidade de Barra do Choça (CCBC).

Primeira Câmara

Prefeitura Municipal de Barra do Choça - BA; Secretaria da Saúde do Estado da Bahia - SESAB.

3. Interessados/Responsáveis:
3.1. Responsáveis: Centro Comunitário de Barra do Choca (13.273.909/0001-65); Claudinei Alves Leite (XXX.490.635-XX); Edvania Mendes de Lima (XXX.867.548-XX); Erildes Ramos dos Santos Herminio (XXX.997.735-XX); Gislaine Dias Di Lauro (XXX.579.695-XX); Helia Silva Gomes de Almeida (XXX.247.305-XX); Izabel Sergio Sampaio (XXX.855.245-XX); Jorge Amorim de Almeida (XXX.102.625-XX); Marco Antonio Oliveira (XXX.822.485-XX); Marlucia Teixeira Rocha (XXX.964.235-XX); Martha de Oliveira Filadelfo Andrade (XXX.651.745-XX); Mário Sérgio Cortes Amorim (XXX.099.655-XX); Nilda Gomes de Oliveira (XXX.454.365-XX); Paulo Barros da Silva (XXX.578.735-XX).

13.1. Ministros presentes: Walton Alencar Rodrigues (Presidente), Benjamin Zymler (Relator) e Jorge Oliveira.
13.2. Ministro-Substituto convocado: Marcos Bemquerer Costa.
13.3. Ministros-Substitutos presentes: Augusto Sherman Cavalcanti e Weder de Oliveira.

ACORDAO-COMPLETO-2559550

Acórdão de Relação 8996/2022 - Primeira Câmara

Acórdão de Relação

ACORDAO-COMPLETO-2483056

Acórdão 6027/2022 - Primeira Câmara

BENJAMIN ZYMLER

Adoto como relatório a instrução elaborada no âmbito da Secretaria de Controle Externo de Tomada de Contas Especial (peça 181) , cuja proposta de encaminhamento contou com a anuência do titular da unidade técnica (peça 183) e do representante do Ministério Público junto ao TCU (peça 184) :
"1.	Cuidam os autos de tomada de contas especial (TCE) instaurada por determinação deste Tribunal no item 9.1.4 do Acórdão 1852/2015-TCU-Plenário, relator Ministro Benjamin Zymler, prolatado nos autos do TC 020.173.2014-8 para quantificação do débito e identificação dos responsáveis, referente aos Termos de Parcerias (TP) 023/2011, 024/2011, 025/2011 e 026/2011, firmados entre o município de Barra do Choça/BA (BC/BA) e o Centro Comunidade de Barra do Choça (CCBC) .
HISTÓRICO 
2.		O TC 020.173.2014-8 tratou de Relatório de Auditoria realizada nos municípios baianos de Candeias, Jeremoabo, Barra do Choça e Ibirapitanga para cuidar de processos de publicização e terceirização de serviços de saúde naqueles municípios. Em decorrência daquela auditoria foi determinada, conforme o Acórdão 1.852/2015, a instauração de cinco tomadas de contas especiais, autuadas conforme processos TCs Processo 018.738/2015-0, Processo 018.739.2015-6, Processo 018.741/2015-0, Processo 018.742/2015-7 e Processo 018.743/2015-3.
3.		Nesta TCE apuram-se as irregularidades apontadas nos itens 9.1.4 e 9.2.2 do r. Acórdão:
	9.1. Determinar a instauração de cinco processos apartados de Tomada de Contas Especial, com fulcro no art. 47 da Lei 8.443/1992 c/c o art. 41 da Resolução TCU 259/2014, a partir da extração de cópias das peças necessárias destes autos, com vistas à quantificação dos débitos e identificação dos respectivos responsáveis, de forma que cada processo trate, separadamente, dos seguintes ajustes:
	9.1.4. termos de parcerias 023/2011, 024/2011, 025/2011 e 026/2011, firmados entre o Município de Barra do Choça/BA e o Centro Comunidade Barra do Choça;
	9.2. determinar à Secretaria de Controle Externo no Estado da Bahia que:
	9.2.2. no âmbito dos processos de tomada de contas especial que vierem a ser constituídos em cumprimento ao subitem 9.1 deste acórdão, identifique e realize as audiências dos responsáveis pelos indícios de irregularidade constantes dos achados 2.5, 2.15 e 2.16 do relatório de auditoria; 
	9.2.3. submeta a este relator, no âmbito das tomadas de contas especiais a serem autuadas, propostas de citação e audiência dos responsáveis que vierem a ser identificados em cumprimento aos subitens 9.2.1 e 9.2.2 acima;
4.	O município de BC/BA firmou os seguintes Termos de Parcerias com o CCBC para realização de ações na área da saúde (peças 9 a 12) :
Quadro 1 - Valores e vigências dos TPs
	TP
	VALOR MENSAL (R$) 
	VIGÊNCIA (36 meses) 
	VALOR TOTAL (R$) 

	023/2011
	260.000,00
	1/7/2011 a 31/12/2016
	9.360.000,00

	024/2011
	15.000,00
	1/7/2011 a 31/12/2016
	540.000,00

	025/2011
	85.000,00
	1/7/2011 a 31/12/2016
	3.060.000,00

	026/2011
	170.000,00
	1/7/2011 a 31/12/2016
	6.120.000,00

	TOTAL
			19.080.000,00

Fonte: peças 9, 10, 11 e 12
5.	O prazo de vigência totalizava 36 meses, conforme os 1º, 2º e 3º Termos Aditivos (peças 13, 14 e 15) .
6.	Apesar de a descrição dos objetos dos TPs serem extensos, tratava-se de elaboração e execução de plano de trabalho de assistência à saúde nas áreas de atenção básica de saúde; serviços hospitalares e ambulatoriais especializados; vigilância à saúde; e serviços de apoio à gestão e assistência à saúde. 
6.1.	O TP 026/2011 ainda deixava expresso que seu objeto se referia à elaboração e execução do plano de ajuste orçamentário da remuneração dos servidores lotados na Secretaria de Saúde, pagos com recursos próprios, mediante planilha de ajuste de recursos, onde constariam os valores arrecadados e os repassados, bem como as despesas inerentes ao programa (impostos, contribuições, etc.) , que se realizaria por meio do estabelecimento de vínculo de cooperação entre as partes.
7.	Conforme instrução à peça 28, foram constatadas as seguintes irregularidades referentes aos termos de parcerias em análise: (i) fragilidade na fiscalização das avenças; (ii) contratação irregular da organização da sociedade civil de interesse público (Oscip) para intermediação de mão de obra; (iii) inexistência de análise da capacidade operacional da entidade e ausência de requisitos legais para celebração de parceria com o poder público; e (iv) pagamento de taxa de administração.
8.	A análise das ocorrências descritas na seção "Exame Técnico" daquela instrução permitiu definir a responsabilidade do então secretário de saúde Mário Sério Cortes Amorim pela fragilidade na fiscalização das avença e contratação irregular da Oscip para intermediação de mão de obra; de Martha de Oliveira Filadelfo Andrade, Erildes Ramos dos Santos, Jorge Amorim de Almeida e Mário Sério Cortes Amorim, membros da Comissão Julgadora de Concursos de Projeto, pela inexistência de análise da capacidade operacional da entidade e ausência de requisitos legais para celebração de parceria com o poder público.
9.	Quanto ao pagamento de taxa de administração, para fins de promover a adequada caracterização do débito e identificação dos responsáveis, considerou-se necessária a realização de diligência ao município de Barra de Choça/BA. Em análise à documentação trazida pela diligência, verificou-se que constavam pagamentos somente até o mês de março/2016. 
9.1. 	No entanto, os instrumentos em análise vigoraram até 31/12/2016, e, segundo informações obtidas no Siga-TCM-BA (peça 40) , constatou-se que ocorreram pagamentos ao CCBC até dezembro de 2016, motivo pelo qual foi proposta nova diligência para que o município completasse as informações (peça 41) . 
9.2. 	A nova diligência foi autorizada (peça 42) e realizada (peça 43) . Ante o não atendimento da diligência pelo município, ela foi reiterada (peça 46) . Em resposta, o município de BC/BA encaminhou a documentação juntada às peças 47 a 51.
10. 	A análise das diligências permitiu a constatação das seguintes irregularidades, ou seja, as mesmas já apontadas na instrução à peça 28:
	a) fragilidade na fiscalização das avenças (item 17) ; 
	b) contratação irregular de Oscip para intermediação de mão de obra (item 24) ; 
	c) inexistência de análise da capacidade operacional da entidade e ausência de requisitos legais para celebração de parceria com o poder público (item 41) ; e 
	d) pagamento de taxa de administração (item 46) .
11. 	Relativamente ao pagamento de taxa de administração, definiu-se a responsabilidade solidária dos Srs./Sras. Claudinei Alves Leite, Marco Antônio Oliveira, Paulo Barros da Silva, Nilda Gomes De Oliveira, Hélia Silva Gomes de Almeida, Mário Sérgio Cortes Amorim, Marlúcia Teixeira Rocha, Gislaine Dias Di Lauro, da organização CCBC, e das Srs. Izabel Sérgio Sampaio e Edvânia Mendes de Lima e apurar adequadamente o débito a eles atribuído. Propôs-se, por conseguinte, a citação dos responsáveis (item 55) .
12.	O exame das demais ocorrências permitiu ainda definir a responsabilidade dos Srs./Sras. Mário Sérgio Cortes Amorim, Martha de Oliveira Filadelfo Andrade, Erildes Ramos dos Santos e Jorge Amorim de Almeida pelos atos de gestão inquinados, os quais, apesar de não configurarem débito, constituíram atos de gestão irregulares. Daí, a proposição de audiência dos responsáveis.
13. 	Consequentemente, o auditor instruinte da Secex/BA propôs a citação e a audiência dos responsáveis (peça 58) . A proposição contou com a anuência da Secex/BA (peças 59 e 60) .
14. 	As citações e as audiências foram autorizadas pelo Ministro Benjamin Zymler (peça 61) .
15. 	A Secex/BA promoveu, então, a citação dos responsáveis, cujos ofícios, com suas respectivas datas de confecção e entregas aos destinatários estão sintetizados na tabela 1, a seguir:
Tabela 1 - Ofícios de citação encaminhados aos responsáveis
	Destinatário 
	Ofício Secex-BA
	Data
	Peça
	Resultado
	Peça

	Mário Sérgio Cortes Amorim
	2891/2018
	9/11/2018
	63
	Entregue
	83

	Marlúcia Teixeira Rocha
	2892/2018
	9/11/2018
	64
	Entregue
	88

	Hélia Silva Gomes de Almeida
	2890/2018
	9/11/2018
	65
	Entregue
	84

	Nilda Gomes de Oliveira
	2889/2018
	9/11/2018
	66
	Entregue
	85

	Paulo Barros da Silva
	2888/2018
	9/11/2018
	67
	Entregue
	86

	Marco Antônio Oliveira
	2887/2018
	9/11/2018
	68
	Devolvido
	109

	Claudinei Alves Leite
	2886/2018
	9/11/2018
	69
	Entregue
	87

	Centro Comunitário Barra do Choça
	2894/2018
	9/11/2018
	70
	Devolvido
	77 e 95

	Edvânia Mendes de Lima
	2897/2018
	9/11/2018
	74
	Entregue
	82

	Izabel Sergio Sampaio
	2895/2018
	9/11/2018
	75
	Devolvido
	79 e 94

	Gislaine Dias Di Lauro
	2893/2018
	9/11/2018
	76
	Entregue
	89

	Izabel Sergio Sampaio
	3160/2018
	10/12/2018
	112
	Devolvido
	145

	Marco Antônio Oliveira
	0006/2019
	3/1/2019
	137
	Devolvido
	147

	Marco Antônio Oliveira
	0144/2019
	6/2/2019
	158
	Entregue
	168

	Izabel Sergio Sampaio
	0143/2019
	6/2/2019
	159
	Devolvido
	161

	Centro Comunitário Barra do Choça
	2894/2018
	9/11/2018
	70
	Ciente*
	166

	Izabel Sergio Sampaio
	0143/2019
	6/2/2019
	159
	Ciente*
	166

	Izabel Sergio Sampaio
	0534/2019
	13/6/2019
	176
	Entregue
	177

*peça 166
15.1. 	Promoveu, também, a audiência dos responsáveis, cujos ofícios, com suas respectivas datas de confecção e entregas aos destinatários estão sintetizados na tabela 2, a seguir:
Tabela 2- Ofícios de audiência encaminhados aos responsáveis
	Destinatário 
	Ofício Secex-BA
	Data
	Peça
	Resultado
	Peça

	Mário Sérgio Cortes Amorim
	2891/2018
	9/11/2018
	63
	Entregue
	83

	Jorge Amorim de Almeida
	2900/2018
	9/11/2018
	71
	Entregue
	90

	Erildes Ramos dos Santos
	2899/2018
	9/11/2018
	72
	Devolvido
	78 e 93

	Martha de Oliveira Filadelfo Andrade
	2898/2018
	9/11/2018
	73
	Entregue
	80

	Erildes Ramos dos Santos
	3253/2018
	13/12/2018
	111
	Entregue
	126

16. 	Em respostas às citações e às audiências, os Srs./Sras. Claudinei Alves Leite, Erildes Ramos dos Santos, Gislaine Dias Di Lauro, Hélia Silva Gomes de Almeida, Jorge Amorim de Almeida, Marlúcia Teixeira Rocha, Marco Antônio Oliveira, Mário Sérgio Cortes Amorim, Martha de Oliveira Filadelfo Andrade, Nilda Gomes de Oliveira e Paulo Barros da Silva apresentaram, conjuntamente, através de advogados constituídos nos autos, alegações de defesa e razões de justificativa (peça 164) .
17. 	Em respostas às citações, o CCBC e as Sras. Edvânia Mendes de Lima e Izabel Sergio Sampaio apresentaram, conjuntamente, através de advogados constituídos nos autos, alegações de defesa (peça 167) .
INFORMAÇÕES ADICIONAIS
18. 	Registre-se que este processo foi transferido da responsabilidade de agir da Sec-BA para a SecexTCE em 29/3/2019, em razão da reestruturação que extinguiu as Secretarias de Controle Externo nos estados.
ANÁLISE DOS PRESSUPOSTOS DE PROCEDIBILIDADE DA IN/TCU 71/2012
Verificação de Eventual Prejuízo ao Contraditório e Ampla Defesa
19. 	Verifica-se que não há prejuízo ao contraditório e à ampla defesa, uma vez que não houve o transcurso de mais de dez anos desde o fato gerador sem que tenha havido a notificação dos responsáveis pela autoridade administrativa federal competente (art. 6º, inciso II, c/c art. 19 da IN/TCU 71/2012, modificada pela IN/TCU 76/2016) , pois os recursos transferidos e as despesas impugnadas referem-se aos exercícios de 2011 a 2016, e os responsáveis foram notificados sobre as irregularidades pelo TCU entre novembro/2018 e junho/2019, mediante os ofícios de citação e de audiência.
Valor de Constituição da TCE
20. 	Verifica-se, também, que o valor atualizado do débito apurado (sem juros) em 1ª/1/2017 é de R$ 174.327,12 (peça 180) , portanto superior ao limite mínimo de R$ 100.000,00, na forma estabelecida conforme os arts. 6º, inciso I, e 19 da IN/TCU 71/2012, modificada pela IN/TCU 76/2016.
VERIFICAÇÃO DA EXISTÊNCIA DE OUTROS DÉBITOS
21. 	Em atenção ao comando contido no item 9.4 do Acórdão 1772/2017-TCU-Plenário, de relatoria do Exmo. Ministro-Substituto Augusto Sherman Cavalcanti, e em atendimento ao disposto no art. 6º, § 1º, da Instrução Normativa TCU 71/2012, informa-se não haver outros processos no Tribunal nos quais constem os mesmos responsáveis arrolados neste processo.
EXAME TÉCNICO
Verificação do Prazo de Prescrição da Pretensão Punitiva
22. 	Observa-se não ter ocorrido a prescrição da pretensão punitiva por parte do TCU que, nos termos do entendimento firmado no Acórdão 1441/2016-TCU-Plenário, rel. Ministro Benjamin Zymler, subordina-se ao prazo geral de prescrição indicado no art. 205 do Código Civil, qual seja, dez anos contados a partir da data de ocorrência da irregularidade sancionada, nos termos do art. 189 do Código Civil. As irregularidades discutidas nesta TCE ocorreram nos exercícios de 2011 a 2015, portanto há menos de dez anos. Além disso, houve a interrupção do prazo prescricional, em 6/11/2018, motivada pelo despacho ministerial que determinou as citações e audiências (peça 61) 
Alegações de Defesa dos gestores municipais de Barra do Choça/BA
22. 	Inicialmente, a defesa dos gestores apresentou alegação preliminar de prescrição administrativa. Segundo a defesa, houve o encaminhamento intempestivo do processo para instauração de TCE, ocorrendo assim a prescrição administrativa, não podendo ter sido deflagrada a TCE, ante a prescrição quinquenal a ser aplicada na espécie, de acordo com as disposições da Lei 8.429/1992 (peça 164, p. 2) .
23. 	Em seguida, a defesa dos gestores apresentou a primeira alegação de mérito, qual seja, de cerceamento da defesa. As alegações foram as seguintes:
	a) a TCE foi deflagrada sem que fosse dada oportunidade aos Peticionários para se manifestarem sobre os senões apontados, apresentasse justificativas, acompanhasse o processo administrativo em tela, resultando as famigeradas apurações em um processo inquisitorial, tudo se processando a mana militari para a todo custo punir e impor pena de ressarcimento a quem por certo não tinha a responsabilidade direta de obstar os supostos pagamentos (peça 164, p. 9) ; 
	b) ainda não foram esgotadas todas as providências no âmbito administrativo (peça 164, p. 9) ;
	c) o art. 5º, inciso LV, da Constituição Federal (CF) , é taxativo no que concerne à "ampla defesa e ao contraditório", mas a TCE foi deflagrada sem proceder à notificação prévia para que os Peticionários tomassem ciência da execução dos trabalhos e fizesse acompanhar os aludidos trabalhos, em respeito aos postulados do Estado Democrático de Direito (peça 164, p. 9) ;
	e) os atos praticaram pelo TCU estão contaminados pela eiva de nulidade e de ilegalidade e não podem produzir os efeitos à luz da teoria dos frutos da árvore envenenada, aceita inclusive pelo Supremo Tribunal Federal (STF) , peça 164, p. 9. É imperioso que se invoque a teoria dos frutos da árvore envenenada (fruits of lhe poisonous tree) , uma vez que a auditoria foi deflagrada com violação de preceitos constitucionais (peça 164, p. 11) ;
	f) dessa feita, os Peticionários não foram notificados dos procedimentos prévios da realização de auditoria e da competente instauração de sindicância e TCE no âmbito administrativo, o que era necessário à luz do disposto no art. 5º, LV, da CF/1988, o que implica em nulidade absoluta da auditoria/sindicância/TCE realizadas (peça 164, p. 11) ;
	g) constata-se que os Peticionários foram alvo de um estratagema para procurar o culpado e liberar a responsabilidade daqueles que poderiam ter adotados as providências para de imediato sanar eventuais pagamentos indevidos, o que viola o consectário do contraditório, uma vez que a equipe de auditoria/TCE, valendo-se arbitrariamente do poder de auditar, o fez em completo sigilo, sem dar a publicidade devida aos Peticionários (peça 164, p. 12) . 
24. 	Em face das alegações acima, a defesa dos gestores requer a nulidade dos atos praticados por violação aos princípios da ampla defesa e do contraditório, afastadas as premissas equivocadas postas nas citações no âmbito administrativo (peça 164, p. 14) .
25. 	Na segunda alegação, o argumento é de impossibilidade de imposição de ressarcimento. 
25.1. 	De início, nega que os Peticionários tenham qualquer responsabilidade com os supostos pagamentos indevidos e com os atos (condutas) apontados na citação (peça 164, p. 14) .
25.2. 	No cerne, argumenta que não houve pagamento a título de taxa de administração:
	a) levando em consideração o relatório apresentado pela Secex/BA, onde na parte final apresenta, nos anexos, o memorial de cálculo assente na peça 55, e analisando as planilhas ali apresentadas e as planilhas com os requerimentos de transferência solicitando os repasses ao município de Barra do Choça/BA, pode-se abstrair que, apesar de terem sido solicitados, o município não  pagava os valores referentes à taxa de administração, tanto que os valores transferidos para o CCBC quase sempre eram repassados a menor (peça 164, p. 15) ;
	b) dessa forma, contesta-se a maneira como foram calculados os valores referentes aos supostos pagamentos de taxas de administração, uma vez levados em consideração os valores efetivamente pagos ao Centro Comunitário (...) percebe-se através do somatório das transferências solicitadas pela organização que tais pagamentos eram glosados quando da efetiva transferência dos créditos, o que descaracterizaria o suposto pagamento de taxa de administração (peça 164, p. 15-16) ;
	c) os TPs analisados começaram a viger apenas no início do mês de agosto/2011, devendo ser considerados os pagamentos a partir do mês de setembro/2011, sendo que antes vigoravam outros TPs anteriores àquele Concurso de Projetos. Daí, solicitou que os meses anteriores sejam excluídos da análise, vez que pertenciam a um outro vínculo licitatório (peça 164, p. 16) ; 
	d) para que se comprove o argumento, fez-se um somatório de tudo que fora solicitado na planilha elaborada pela Oscip e do que foi repassado pelo município, daí se demonstrar que não houve repasse algum a título de taxa de administração por parte do município, apesar de ter sido solicitada durante todo o período executório (peça 164, p. 16) ; 
	e) o município de BC/BA, durante toda a vigência do TP 023/2011, jamais transferiu valor algum a título de taxa de administração, apesar de a organização mensalmente encaminhar junto com a planilha de solicitação de repasse tal pedido. Mesmo ocorrendo, em algum mês, que a totalidade de valor solicitado tenha sido transferido, o mesmo não se referia a nenhuma taxa de administração (peça 164, p. 21) ;
	f) em resumo, o valor da diferença total, entre solicitado e não repassado, de todos os anos acumulou o montante de R$ 901.989,79. Desse valor, R$ 380.606,12 seriam correspondentes a valores solicitados a título de despesas operacionais (taxa de administração) e que não foram repassados pelo município. Fica demonstrado, através do presente tópico, que não existe valor algum a ser devolvido à União, uma vez que restou demonstrado que não houve repasse algum a título de taxa de administração (peça 164, p. 22) .
Análises
I-prescrição
26. 	A defesa dos responsáveis aduz que inexistindo prazo prescricional específico para a instauração de TCE, aplica-se o prazo geral da prescrição administrativa, em compatibilidade com as disposições do art. 23 da Lei de Improbidade Administrativa, a Lei 8.429/1992, conforme sentença proferida pelo Tribunal Regional Federal da 1ª Região (peça 164, p. 2) .
27. 	Segundo a jurisprudência do TCU, o argumento é improcedente. O STF, ao interpretar o art. 37, § 5º, da CF/1988, firmou a tese da imprescritibilidade das ações de reparação de dano ao erário movidas pelo Estado (Mandado de Segurança 26.210/2008, de relatoria do Ministro Ricardo Lewandowski) . Esse mesmo entendimento foi firmado por este Tribunal, conforme a Súmula TCU 282, prolatada em face do Acórdão 2709/2008-TCU-Plenário, relator Ministro Benjamin Zymler, proferido em incidente de uniformização de jurisprudência: "9.1. deixar assente no âmbito desta Corte que o art. 37 da Constituição Federal conduz ao entendimento de que as ações de ressarcimento movidas pelo Estado contra os agentes causadores de danos ao erário são imprescritíveis, ...".
28. 	Portanto, a alegação preliminar deve ser rejeitada. 
II-cerceamento da defesa
29. 	A respeito do alegado cerceamento da defesa, em razão de os responsáveis, supostamente, não terem sido comunicados da instauração da TCE, que teria sido deflagrada sem que fosse dada oportunidade a eles para se manifestarem sobre os senões apontados, apresentassem justificativas e  acompanhassem o processo administrativo, o argumento também não se sustenta. 
30. 	Conforme relatado nos itens 1 e 2 desta instrução, a presente TCE foi instaurada por determinação deste Tribunal no item 9.1.4 do Acórdão 1852/2015-TCU-Plenário, relator Ministro Benjamin Zymler, prolatado nos autos do TC 020.173.2014-8, para quantificação do débito e identificação dos responsáveis, referente aos TPs 023/2011, 024/2011, 025/2011 e 026/2011, firmados entre o município de BC/BA e o CCBC.
31. 	Por sua vez, o TC 020.173.2014-8 tratou de Relatório de Auditoria realizada nos municípios baianos de Candeias, Jeremoabo, Barra do Choça e Ibirapitanga para cuidar de processos de publicização e terceirização de serviços de saúde naqueles municípios. Em decorrência daquela auditoria foi determinada, conforme o Acórdão 1.852/2015, a instauração de cinco tomadas de contas especiais, autuadas nos TCs Processo 018.738/2015-0, Processo 018.739.2015-6, Processo 018.741/2015-0, Processo 018.742/2015-7 e Processo 018.743/2015-3.
32. 	A propósito, nos autos do TC 020.173.2014-8 consta uma petição, intitulada pela defesa dos responsáveis como "Recurso de Reconsideração", contra o Acórdão 1852/2015-TCU-Plenário e que apresentou os mesmos argumentos alegados agora: cerceamento de defesa, desrespeito ao direito à ampla defesa e ao contraditório, e ainda nulidade e ilegalidade dos atos praticados pela equipe de auditoria do TCU (peça 150, p. 2, do TC 020.173.2014-8) .
32.1. 	Após ouvir o Ministério Público junto ao TCU (MP/TCU) , o ministro relator Benjamin Zymler determinou, por Despacho, que a peça fosse examinada como elemento complementar de defesa no âmbito da presente TCE, nos termos do parágrafo único do art. 279 do RI/TCU (peça 150, p. 2, do TC 020.173.2014-8) .
33. 	O TCU tem jurisdição própria e privativa, em todo o território nacional, sobre as pessoas, físicas e jurídicas, e matérias sujeitas à sua jurisdição (art. 4º da Lei 8.443/1992) , alcançando, entre outros, os responsáveis pela aplicação de quaisquer recursos repassados pela União, mediante convênio, acordo, ajuste ou outros instrumentos congêneres, a Estado, ao Distrito Federal ou a Município (art. 4º, VII, da Lei 8.443/1992) .
34. 	No caso em questão, os TPs firmados entre o município de BC/BA e o CCBC utilizaram recursos repassados pela União. Logo, os agentes que atuaram nos TPs e que deram causa ao prejuízo ao erário, em razão de suas condutas, são jurisdicionados ao TCU, bem assim como o município, pessoa jurídica de direito público, que recebeu recursos da União e firmou os TPs.
35. 	A fiscalização levada a cabo pelo TCU nos municípios baianos de Candeias, Jeremoabo, Barra do Choça e Ibirapitanga decorreram de ato formal do Tribunal, consubstanciado em Despacho de 11/6/2014, do ministro relator Benjamin Zymler, nos termos do art. 18, § 4º, da Resolução TCU 257/2013, publicado nos autos do processo TC Processo 013.721/2014-3. 
36. 	O objeto da fiscalização consistiu em avaliar a regularidade dos ajustes firmados pelos governos municipais e do Estado da Bahia com entidades privadas para disponibilização de profissionais de saúde para atuarem em unidades públicas de saúde (peça 103 do TC 020.173.2014-8) .
37. 	A propósito da fiscalização, o art. 230 do RI/TCU informa que o Tribunal poderá realizar, por iniciativa própria, fiscalizações nos órgãos e entidades sob sua jurisdição, com vistas a verificar a legalidade, a economicidade, a legitimidade, a eficiência, a eficácia e a efetividade de atos, contratos e fatos administrativos. Assim, a fiscalização, ao contrário da alegação da defesa dos responsáveis, nada teve de nulo ou ilegal, haja vista que decorreu de ato formal expedido pelo TCU, dentro de sua competência institucional.
38. 	Quanto ao argumento de que não foi possível aos responsáveis exercer o contraditório e a ampla defesa, caracterizando, assim, cerceamento de defesa dos agentes, é durante o processamento da TCE que os responsáveis podem, e devem, exercer tal direito. A fiscalização visou avaliar a regularidade dos TPs que, ao final, mostraram-se não regulares. 
39.	Mas a fiscalização não é o instrumento processual adequado para apurar dano ao erário. Para isso, o processo de fiscalização pode ser convertido em processo de TCE, nos termos do parágrafo único do art. 198 do RI/TCU. Mas, regra geral, o dano ao erário é apurado em processo novo, como no caso em questão, cuja TCE foi instaurada por força de decisão veiculada no referido Acórdão 1852/2015-TCU-Plenário. 
40. 	Sendo assim, ao se manifestarem sobre as notificações de citação, de audiência ou oitivas, os responsáveis podem exercer o direito fundamental de ampla defesa e contraditório assegurado na CF/1988 e amplamente possibilitado pelo TCU, que busca, sobretudo, a verdade material dos fatos.  Portanto, não há motivos para a defesa dos responsáveis alegar cerceamento de defesa.
III- impossibilidade de imposição de ressarcimento
41. 	As condutas dos agentes responsabilizados estão descritas na Matriz de Responsabilização anexa à instrução de peça 58. Naquela matriz, restou demonstrado a participação de cada agente no cometimento da irregularidade que ensejou o dano ao erário, qual seja, pagamento irregular de taxa de administração.
41.1. 	Além de diversos acórdãos do TCU que vedam o pagamento de taxa de administração, ou de taxas congêneres, conforme apontado nos itens 48 a 50 da instrução à peça 58, o art. 8º, inciso I, da IN STN 1/1997 veda, expressamente, esses pagamentos. In verbis, 
Art. 8º É vedada a inclusão, tolerância ou admissão, nos convênios, sob pena de nulidade do ato e responsabilidade do agente, de cláusulas ou condições que prevejam ou permitam:
I - realização de despesas a título de taxa de administração, de gerência ou similar;
42. 	Embora a referida norma se refira a convênios, é incontroverso que os chamados TPs são instrumentos congêneres aos convênios. A diferença entre esses dois instrumentos se deve à particularidade que ocorre nos TPs, conforme se verá a seguir.
42.1. 	Enquanto convênio vem a ser um instrumento de cooperação celebrado entre dois órgãos públicos, ou entre um órgão público e uma entidade privada (associação) , no qual são previstos direitos e obrigações recíprocos visando a realização de objetivos de interesse comum das partes, Termo de Parceria vem a ser o nome dado ao instrumento firmado entre um órgão público e uma entidade qualificada como Oscip, no qual são registrados os direitos e as obrigações das partes, possibilitando à Oscip receber os recursos financeiros necessários para cumprir o objetivo pretendido.
43. 	Daí, caber a vedação de pagamento de taxa de administração também nos casos de TP. Logo, os agentes que atuaram para o pagamento de tais taxas incidiram em ato de gestão irregular, uma vez que deixaram de cumprir o disposto no art. 63 da Lei 4.320/1964, que disciplina a liquidação de despesas. 
43.1. 	A liquidação é a etapa da despesa em que se verifica o direito adquirido pelo credor tendo por base os títulos e documentos comprobatórios do respectivo crédito. É o momento de se verificar, dentre outros aspectos, a origem e o objeto do que se deve pagar e a importância exata a ser paga. Por outro lado, não é lícito liquidar despesa irregular. Mas mesmo assim os gestores municipais o fizeram.
44. 	Logo, o argumento de que os agentes municipais não têm relação com os pagamentos indevidos não se sustenta e deve ser rejeitado pelo TCU.
45. 	O argumento que não houve pagamento a título de taxa de administração é improcedente. Os documentos contidos nas peças 37 e 38, os quais serviram de base para a tabela 3, demonstram os casos em que houve pagamento real de taxa de administração nos TP. São, principalmente, os casos em que o município de BC/BA pagou todos os valores constantes nos ofícios de requisição de pagamentos a favor do CCBC feitos pela Secretaria Municipal de Saúde (SMS) daquele município, que sempre incluíam despesas a título de "Taxas Operacionais e Administrativas".
Tabela 3 - Requisições e pagamentos realizados nos TPs 23, 24 e 25/2011
	Valor Sol (R$) 
	Tx Adm Sol (R$) 
	Peça, p. 
	Valor Pg (R$) 
	Peça, p.
	Tx Adm Pg (R$) 

	138.927,62
	1.318,65
	37, 56
	138.927,62
	37, 55
	1.318,65

	183.248,41
	1.710,36
	37, 60
	162.423,93
	37, 59
	desconhecida

	162.026,59
	1.575,33
	37, 64
	162.026,59
	37, 63
	1.575,33

	167.990,95
	1.621,89
	37, 68
	167.990,95
	37, 67
	1.621,89

	169.539,95
	1.644,36
	37, 72
	169.539,95
	37, 71
	1.644,36

	161.347,31
	1.532,94
	37, 78
	161.347,31
	37, 77
	1.532,94

	152.969,08
	1.514,55
	37, 82
	152.969,08
	37, 81
	1.514,55

	158.718,89
	1.571,47
	37, 86
	158.718.89
	37, 85
	1.571,47

	172.786,40 
	1.200,00
	37, 94
	167.707,53
	37, 90/93
	desconhecida

	159.349,58
	1.200,00
	37, 98
	137.823,01
	37, 97
	desconhecida

	161.439,34
	7.286,03
	37, 102
	145.518,12
	37, 101
	desconhecida

	169.769,71
	7.681,24
	37, 106
	151.206,70
	37, 105
	desconhecida

	185.619,49
	8.398,37
	37, 110
	161.435,30
	37, 109
	desconhecida

	199.346,04
	9.019,43
	37, 114
	161.435,30
	37, 113
	desconhecida

	193.551,46
	8.823,79
	37, 118
	166.589,88
	37, 117
	desconhecida

	196.946,52
	8.910,86
	37, 122
	163.569,84
	37, 121/125
	desconhecida

	196.698,40
	8.899,63
	37, 130
	162.171,12
	37, 129
	desconhecida

	121.3324,58
	8.515,02
	37, 136
	121.324,58
	37, 135
	8.515,02

	121.146,99
	8.502,02
	37, 140
	121.146,99
	37, 139
	8.502,02

	122.943,13
	8.633,50
	37, 145
	122.943,13
	37, 144
	8.633,50

	123.286,04
	8.658,60
	37, 150
	123.286,04
	37, 149
	8.658,60

	151.347,02
	11.078,68
	37, 155
	20.000,00
	37, 154
	desconhecida

	120.566,81
	8.459,55
	37, 163
	120.566,81
	37, 162
	8.459,55

	121.472.63
	8.891,86
	37, 166
	121.472,63
	37, 166
	8.891,86

	108.361,01
		37, 171
	108.361,01
	37, 170
	7.932,08

	106.777,65
	7.816,18
	37, 175
	106.777,65
	37, 174
	7.816,18

	108.763,47
	7.961,54
	37, 179
	79.615,39
	37, 178
	desconhecida

	109.454,68
	8.012,14
	37, 183
	109.454,68
	37, 182
	8.012,14

	1.491,60
	0,00
	37, 187
	1.491,60
	37, 186
	0,00

	109.454,68
	8.012,14
	37, 191
	80.121,36
	37, 190
	desconhecida

	19.660,62
	0,00
	37, 195
	19.660,62
	37, 194
	0,00

	107.542,12
	7.872,14
	37, 199
	78.721,36
	37, 198
	desconhecida

	111.460,95
	8.159,00
	37, 204
	89.748,96
	37, 203
	desconhecida

	25.573,44
	1.871,99
	37, 209
	25.573,44
	37, 208
	1.871,99

	78.782,43
	6.565,20
	37, 214
	65.662,03
	37, 213
	0,00

	30.516,85
	2.233,85
	37, 219
	30.516,85
	37, 218
	2.233,85

	101.594,85
	7.982,14
	37, 224
	79.821,36
	37, 223
	0,00

	101.849,41
	8.002,14
	37, 229
	80.021,36
	37, 228
	0,00

	107.925,61
	7.900,21
	37, 234
	79.002,07
	37, 233
	0,00

	107.933,38
	7.900,78
	37, 239
	79.007,76
	37, 238
	0,00

	8.002,31
	79,23
	37, 244
	8.002,31
	37, 244
	79,23

	8.002,31
	79,23
	37, 248
	8.002,31
	37, 247
	79,23

				4.061,17
	37, 251
	
	8.002,31
	79,23
	37, 259
	8.002,31
	37, 258
	79,23

	8.002,31
	79,23
	37, 263
	8.002,31
	37, 262
	79,23

	8.002,31
	79,23
	37, 267
	8.002,31
	37, 266
	79,23

	8.002,31
	79,23
	37, 271
	8.002,31
	37, 270
	79,23

	8.002,31
	79,23
	37, 275
	8.002,31
	37, 274
	79,23

	9.028,86
	89,39
	37, 279
	9.028,86
	37, 278
	89,39

	9.117,25
	178,76
	37, 287
	9.117,25
	37, 282
	178,76

	9.117,25
	178,76
	37, 291
	9.117,25
	37, 290
	178,76

	9.117,25
	178,76
	37, 297
	9.117,25
	37, 296
	178,76

	9.118,24
	178,76
	37, 300
	9.118,24
	37, 300
	178,76

	16.993,36
	178,76
	37, 309
	16.993,36
	37, 308
	178,76

	7.509,77
	338,93
	37, 317
	7.509,17
	37, 316
	338,93

	7.490,94
	338,93
	37, 321
	6.144,64
	37, 320
	desconhecida

	7.490,94
	338,93
	37, 325
	6.571,44
	37, 324
	desconhecida

	7.490,94
	338,93
	37, 332
	7.490,94
	37, 332
	338,93

	7.274,29
	178,76
	37, 337
	6.298,29
	37, 336
	desconhecida

	7.490,94
	338,93
	37, 341
	6.514,95
	37, 340
	desconhecida

	4.775,65
	349,58
	37, 346
	4.775,65
	37, 345
	349,58

	4.775,65
	349,58
	38, 2
	4.775,65
	38, 1
	349,58

	4.994,23
	365,58
	38, 6
	4.994,23
	38, 5
	365,58

	4.994,23
	365,58
	38, 10
	4.994,23
	38, 9
	365,58

	4.994,23
	365,58
	38, 15
	4.994,23
	38, 14
	365,58

	5.284,94
	386,86
	38, 19
	5.284,94
	38, 18
	386,86

	5.284,94
	386,86
	38, 23
	5.284,94
	38, 22
	386,86

	49.313,15
	472,64
	38, 30
	49.313,15
	38, 29
	472,64

	51.881,65
	472,64
	38, 34
	51.881,65
	38, 33
	472,64

	49.445,15
	472,64
	38, 38
	49.445,15
	38, 37
	472,64

				22.398,13
	38, 41
	
	49.722,61
	472,64
	38, 45
	49.722,61
	38, 44
	472,64

	48.560,82
	472,64
	38, 49
	48.560,82
	38, 48
	472,64

	49.831,25
	472,64
	38, 53
	49.831,25
	38, 52
	472,64

	48.536,36
	472,64
	38, 57
	48.536.36
	38, 56
	472,64

	47.296,63
	472,64
	38, 61
	47.296,63
	38, 60
	472,64

	54.793,64
	523,06
	38, 65
	48.425,09
	38, 64
	desconhecida

	52.931,32
	524,07
	38, 69
	52.931,32
	38, 68
	524,07

	52.404,84
	518,86
	38, 73
	52.404,84
	38, 72
	518,86

	52.404,84
	518,86
	38, 77
	52.404,84
	38, 76
	518,86

	55.231.46
	546,85
	38, 83
	55.241,46
	38, 82
	546,85

	53.296,18
	527,68
	38, 87
	53.296,18
	38, 86
	527,68

	60.837,22
	497,17
	38, 91
	60.837,22
	38, 90
	497,17

	54.934,12
	505,72
	38, 95
	53.544,64
	38, 94
	desconhecida

	54.153,90
	2.444,05
	38, 98
	54.153,90
	38, 96
	2.444,05

	54.626,08
	2.471,56
	38, 103
	49.362,57
	38, 102
	desconhecida

	55.660,26
	2.518,35
	38, 107
	48.828,07
	38, 106
	desconhecida

	55.964,52
	2.531,67
	38, 111
	44.726,11
	38, 110
	desconhecida

	54.490,03
	2.484,14
	38, 115
	47.336,63
	38, 114
	desconhecida

	56.687,63
	2.564,84
	38, 119
	49.301,86
	38, 118
	desconhecida

	55.737,70
	2.521,86
	38, 123
	50.367,09
	38, 122
	desconhecida

	34.512.21
	2.160,31
	38, 129
	34.512,21
	38, 128
	2.160,31

	32.811,67
	2.035,83
	38, 133
	32.811,67
	38, 132
	2.035,83

	32.729,71
	2.029,83
	38, 138
	32.729,71
	38, 137
	2.029,83

	32.729,71
	2.029,83
	38, 144
	32.729,71
	38, 143
	2.029,83

	32.370 15
	2.003,51
	38, 148
	32.370,15
	38, 147
	2.003,51

	32.370 15
	2.003,51
	38, 152
	32.370,15
	38, 151
	2.003,51

	32.290,91
	1.997,71
	38, 156
	32.290,91
	38, 155
	1.997,71

	26.823,70
	1.963,51
	38, 160
	26.823,70
	38, 159
	1.963,51

	215.037,64
	10.000,00
	38, 164
	161.942,85
	38, 163
	0,00

	24.149,40
	1.767,75
	38, 168
	24.149,40
	38, 167
	1.767,75

	24.354,32
	1.782,75
	38, 172
	24.354,32
	38, 171
	1.782,75

	24.422,62
	1.787,75
	38, 176
	24.422,62
	38, 175
	1.787,75

	23.973,41
	1.754,87
	38, 182
	23.973,41
	38, 181
	1.754,87

	112.971,61
	8.269,58
	38, 186
	90.000,00
	38, 185
	desconhecida

	31.131,60
	2.278,85
	38, 191
	22.788,48
	38, 190
	0,00

	29.448,54
	2.155,65
	38, 196
	21.556,48
	38, 195
	0,00

	29.858,38
	2.185,65
	38, 201
	27.672,73
	38, 200
	0,00

Fonte: peças 37 e 38
Legendas: Valor solicitado; Taxa de administração solicitada; Valor pago pelo município; Taxa de administração paga pelo município
46.	A tabela acima evidencia três situações distintas em relação ao pagamento da taxa de administração:
	a) na primeira situação a taxa de administração não foi paga pela prefeitura de BC/BA. Nesses casos, tomando-se por exemplo o Ofício 093/2016 - SMS, de 16/2/2016 (peça 38, p. 196) , esse ofício solicitou o valor de R$ 21.556,48 como "valor bruto da folha" e R$ 2.155,65 como valor para "despesas operacionais e administrativas" (taxa de administração, na realidade) , entre outros valores, totalizando pedido de R$ 29.448,54. Houve pagamento de R$ 21.556,48, conforme demonstra o extrato juntado à peça 38, p. 195. Nesse caso, observa-se que o valor pago cingiu-se ao valor bruto da folha. Portanto, não houve pagamento a título de taxa de administração;
	a.1) tome-se como segundo exemplo o Ofício 0102/2016 - SMS, de 2/3/2016 (peça 38, p. 201) . Esse, solicitou o valor de R$ 21.856,48 como "valor bruto da folha" e R$ 2.185,65 como valor para "despesas operacionais e administrativas", entre outros valores, totalizando R$ 29.858,38. Houve pagamento de R$ 27.672,73 (peça 38, p. 200) , que não correspondeu ao "valor bruto da folha". Se se deduzir R$ 2.185,65 de R$ 29.858,38, obtém-se o valor de R$ 27.672,73, correspondente ao valor pago, mas sem o pagamento a título de taxa de administração. Nesse caso, o valor que seria taxa de administração foi glosado;
	b) na segunda situação houve pagamento real a título de taxa de administração. Tomando-se como exemplo o Oficio 0535/2015 SMS, de 13/10/2015 (peça 38, p. 182) , a SMS solicitou R$ 17.548,65 para "valor bruto da folha" e R$ 1.754,87 para "despesas operacionais e administrativas", entre outros itens, totalizando R$ 23.973,41. Cópia de extrato bancário juntado à peça 38, p. 181, demonstra que houve pagamento no valor exato de R$ 23.973,41, valor que inclui a taxa de administração. Portanto, nesse caso, a taxa foi efetivamente paga;
	c) na terceira situação não é possível definir se houve pagamento de taxa de administração. Tome-se como exemplo o Ofício 0578/2015 - SMS, de 10/11/2015, que solicitou valor de R$ 82.695,77 como "valor bruto da folha" e R$ 8.269,58 como valor para "despesas operacionais e administrativas", entre outros valores, totalizando pedido de R$ 112.971,61 (peça 38, p. 186) . Em relação a esse ofício, houve pagamento de R$ 90.000,00 (peça 38, p. 185) . Diferentemente da primeira situação, não corresponde ao "valor bruto da folha". É superior a este valor, mas não se pode garantir que não tenha alcançado o valor do item "despesas operacionais e administrativas", porque, a rigor, não se sabe quais itens do ofício de requisição foram atendidos e quais deixaram de ser. 
47. 	Em resumo, somente se pode falar em dano ao erário no caso de comprovado pagamento de taxa de administração, cujos valores apurados estão parcialmente apontados na tabela 3. Nos casos onde não se tem certeza do pagamento da referida taxa, esta não deve ser considerada paga, portanto, sem dano ao erário.
48. 	Ademais, os débitos apontados na instrução precedente (peça 58) , que tiveram por base a tabela juntada à peça 55, vão além dos obtidos com base nas peças 37 e 38, pois incluem valores que constam nas peças 22, 23, 24, 25, 26 e 27. Na maioria dos débitos referenciados nessas peças, aplicou-se a taxa média de 5% sobre o valor requerido pela SMS, haja vista a falta de discriminação de itens de despesas nos ofícios de requisição. No entanto, é temerário afirmar que houve, de fato, pagamento dessas taxas, na média de 5%.
48.1. 	Na peça 22, p. 55, por exemplo, consta que houve um pagamento de R$ 89.153,56, onde havia pedido solicitado de R$ 155.686,34, composto por "valor bruto da folha", de R$ 113.963,31, por taxa de administração, de R$ 11.396,33, entre outros itens (peça 21, p. 15) . Observa-se que o valor efetivamente pago ao CCBC foi menor até do que o valor bruto da folha. Então, não houve pagamento da taxa de administração, embora a instrução anterior tenha apontado que houve, no montante de R$ 11.396,33 (peça 58, p. 14) .
	Valor Sol
 (R$) 
	Tx Adm Solic
 (R$) 
	Peça, p.
	Valor Pg
 (R$) 
	Peça, p.
	Tx Adm Pg
 (R$) 
	TP
	Data Pg

	155.686,34
	11.396,33
	21, 15
	89.153,56
	22, 55
	0,00
	23
	26/12/2013

49. 	Além das taxas efetivamente pagas apontadas na Tabela 3, que tiveram como base de dados as peças 37 e 38, também nas peças 22 a 27 há pagamentos confirmados de taxa de administração, conforme demonstrado na Tabela 4.
Tabela 4 - Outras requisições e pagamentos de taxas de administração realizados nos TPs 
	Valor Sol 
 (R$) 
	Tx Adm Sol
 (R$) 
	Peça, p.
	Valor Pg
 (R$) 
	Peça, p.
	Tx Adm Pg
 (R$) 
	TP
	Data Pg

	169.128,84
	12.380,31
	22, 26
	140.000,00
	22, 25
	?
	23
	23/5/2013

	160.998,30
	11.785,15
	22, 33
	120.000,00
	22, 29
	?
	23
	25/6/2013

	155.686,54
	11.396,33
	21, 15
	113.963,31
	22, 58
	?
	23
	26/12/2013

	307.537,02
	22.511,86
	23, 6
	153.768,51
	23, 5
	?
	23
	30/1/2014

	8.690,65
	636,16
	23, 23
	8.690,65
	23, 22
	636,16
	23
	20/3/2014

	151.347,02
	11.078,68
	23, 28
	110.786,76
	23, 26
	?
	23
	26/3/2014

	4.283,58
	313,56
	21, 4
	4.283,58
	24,17
	313,56
	24
	15/5/2013

	5.036,31
	368,66
	24,21
	5.036,31
	24, 20
	368,66
	24
	12/7/2013

	9.526,17
	697,32
	25, 6
	4.763,09
	25, 5
	?
	24
	30/1/2014

	8.321,80
	609,16
	25, 17
	8.321,80
	25, 16
	609,16
	24
	15/4/2014

	4.775,65
	349,58
	25, 26
	4.775,65
	25, 25
	349,58
	24
	10/6/2014

	4.775,65
	349,58
	25, 30
	4.775,65
	25, 29
	349,58
	25
	14/7/2014

	4.775,65
	349,58
	25, 37
	4.775,65
	25, 36
	349,58
	25
	15/8/2014

	52.110,77
	2.357,76
	26,12
	52.110,77
	26, 11
	2.357,76
	25
	14/3/2013

	49.655,50
	2.246,67
	21, 17
	49.655,50
	26, 21
	2.246,67
	25
	3/6/2013

	46.072,26
	3.372,51
	26,25
	46.072,26
	26,24
	3.372,51
	25
	12/7/2013

	49.322,36
	3.610,42
	26,30
	49.322,36
	26,28
	3.610,42
	25
	26/8/2013

	68.346,32
	5.002,98
	27, 6
	34.173,16
	27, 5
	0,00
	25
	30/1/2014

	68.346,32
	5.002,98
	27, 19
	29.181,77
	27, 18
	0,00
	25
	17/2/2014

	24.186,18
	1.770,44
	23, 23
	24.186,18
	27, 22
	1.770,44
	25
	20/3/2014

	23.667,06
	1.732,44
	27,27
	23.667,06
	27,26
	1.732,44
	25
	15/4/2014

	38.175,52
	2.428,46
	27,34
	38.175,52
	27,33
	2.428,46
	25
	10/6/2014

Fonte: peças 21, 22, 23, 23, 24, 25, 26 e 27
50. 	Dessa forma, os responsáveis têm razão em contestar, mas apenas em parte, os pagamentos de taxa de administração. Portanto, permanecem os débitos nos casos em que os pagamentos foram demonstrados.
51. 	Os responsáveis têm razão, também em parte, em contestar os pagamentos anteriores a setembro de 2011, uma vez que os TPs foram firmados para viger a partir de 1º/7/2011 (peças 9, 10 e 11, p. 10) . Logo, os pagamentos anteriores à competência de julho/2011 não devem ser considerados para efeitos de apuração de dano ao erário.
52. 	Assim, os débitos confirmados de pagamentos de taxa de administração são os seguintes:
Tabela 5 - Responsáveis solidários: Centro Comunitário de Barra do Choça, Edvânia Mendes de Lima, Claudinei Alves Leite, Nilda Gomes de Oliveira e Mário Sérgio Cortes Amorim 
	Valor (R$) 
	Data
	Termo de parceria
	Evidência

	1.532,94
	17/01/2012
	23/2011
	Peça 37, p. 77

	546,85
	17/01/2012
	24/2011
	Peça 38, p. 83

	1.514,55
	24/02/2012
	23/2011
	Peça 37, p. 82

	1.571,47
	19/03/2012
	23/2011
	Peça 37, p. 86

	527,68
	14/02/2012
	25/2011
	Peça 38, p. 87

	497,17
	19/03/2012
	25/2011
	Peça 38, p. 91

	178,76
	14/02/2012
	24/2011
	Peça 37, p. 301

	178,76
	19/03/2012
	24/2011
	Peça 37, p. 309

	6.548,18
			
Tabela 6 - Responsáveis solidários: Centro Comunitário de Barra do Choça, Edvânia Mendes de Lima, Paulo Barros da Silva, Nilda Gomes de Oliveira e Gislaine Dias Di Lauro 
	Valor (R$) 
	Data
	Termo de parceria
	Evidência 

	7.932,08
	11/03/2015
	23/2011
	Peça 37, p. 171

	7.816,18
	22/04/2015
	23/2011
	Peça 37, p. 175

	8.012,14
	18/06/2015
	23/2011
	Peça 37, p. 183

	1.997,71
	13/04/2015
	25/2011
	Peça 38, p. 156

	1.963,51
	12/05/2015
	25/2011
	Peça 38, p. 160

	1.767,75
	17/06/2015
	25/2011
	Peça 38, p. 160

	386,86
	11/03/2015
	24/2011
	Peça 38, p. 23

	29.876,23
			
Tabela 7 - Responsáveis solidários: Centro Comunitário de Barra do Choça, Izabel Sérgio Sampaio, Paulo Barros da Silva, Nilda Gomes de Oliveira e Gislaine Dias Di Lauro 
	Valor (R$) 
	Data
	Termo de parceria
	Evidência 

	1.871,99
	12/11/2015
	23/2011
	Peça 37, p. 209

	2.233,85
	22/12/2015
	23/2011
	Peça 37, p. 219

	1.782,75
	12/08/2015
	25/2011
	Peça 38, p. 172

	1.787,75
	16/09/2015
	25/2011
	Peça 38, p. 176

	1.754,87
	15/10/2015
	25/2011
	Peça 38, p.182

	9.431,21
			
Tabela 8 - Responsáveis solidários: Centro Comunitário de Barra do Choça, Edvânia Mendes de Lima, Paulo Barros da Silva, Nilda Gomes de Oliveira e Mário Sérgio Cortes Amorim
	Valor (R$) 
	Data
	Termo de parceria
	Evidência

	1.318,65
	19/08/2011
	23/2011
	Peça 37, p. 56

	1.575,33
	17/10/2011
	23/2011
	Peça 37, p. 64

	1.621,89
	21/11/2011
	23/2011
	Peça 37, p. 68

	1.644,36
	20/12/2011
	23/2011
	Peça 37, p. 72

	79,23
	15/08/2011
	24/2011
	Peça 37, p. 274

	89,39
	23/09/2011
	24/2011
	Peça 37, p. 279

	178,76
	27/10/2011
	24/2011
	Peça 37, p. 287

	178,76
	21/12/2011
	24/2011
	Peça 37, p. 291

	178,76
	17/01/2012
	24/2011
	Peça 37, p. 297

	338,93
	21/06/2012
	24/2011
	Peça 37, p. 317

	338,93
	14/09/2012
	24/2011
	Peça 37, p. 332

	472,64
	17/08/2011
	25/2011
	Peça 38, p. 61

	524,07
	11/10/2011
	25/2011
	Peça 38, p. 69

	518,86
	11/11/2011
	25/2011
	Peça 38, p. 73

	518,86
	15/12/2011
	25/2011
	Peça 38, p. 77

	2.444,05
	12/06/2012
	25/2011
	Peça 38, p. 98

	12.021,47
			
Tabela 9 - Responsáveis solidários: Centro Comunitário de Barra do Choça, Edvânia Mendes de Lima, Paulo Barros da Silva, Nilda Gomes de Oliveira e Marlúcia Teixeira Rocha
	Valor (R$) 
	Data
	Termo de parceria
	Evidência

	313,56
	15/05/2013
	24/2011
	Peça 24, p 17

	609,16
	15/04/2014
	24/2011
	Peça 25, p. 16

	349,58
	10/06/2014
	24/2011
	Peça 25, p. 25

	349,58
	14/07/2014
	24/2011
	Peça 25, p. 29

	349,58
	15/08/2014
	24/2011
	Peça 25, p. 36

	2.357,76
	14/03/2013
	25/2011
	Peça 26, p. 11

	2.246,67
	13/06/2013
	25/2011
	Peça 26, p. 21

	3.610,42
	26/08/2013
	25/2011
	Peça 26, p. 28

	1.732,44
	15/04/2014
	25/2011
	Peça 27, p. 26

	2.428,46
	10/06/2014
	25/2011
	Peça 27, p. 33

	8.515,02
	17/09/2014
	23/2011
	Peça 37, p. 136

	8.502,02
	10/10/2014
	23/2011
	Peça 37, p. 140

	8.633,50
	19/11/2014
	23/2011
	Peça 37, p. 145

	8.658,60
	17/12/2014
	23/2011
	Peça 37, p. 150

	8.459,55
	15/01/2015
	23/2011
	Peça 37, p. 163

	8.891,86
	20/02/2015
	23/2011
	Peça 37, p. 167

	349,58
	12/09/2014
	24/2011
	Peça 37, p. 346

	349,58
	09/10/2014
	24/2011
	Peça 38, p. 2

	365,58
	13/11/2014
	24/2011
	Peça 38, p. 6

	365,58
	17/12/2014
	24/2011
	Peça 38, p.10

	365,58
	15/01/2015
	24/2011
	Peça 38, p. 15

	386,86
	12/02/2015
	24/2011
	Peça 38, p. 19

	2.160,31
	12/09/2014
	25/2011
	Peça 38, p. 129

	2.035,83
	13/10/2014
	25/2011
	Peça 38, p. 133

	2.029,83
	17/12/2014
	25/2011
	Peça 38, p. 138

	2.029,83
	20/01/2015
	25/2011
	Peça 38, p. 144

	2.003,51
	12/02/2015
	25/2011
	Peça 38, p. 148

	2.003,51
	09/03/2015
	25/2011
	Peça 38, p. 152

	80.453,34
			
Tabela 10 - Responsáveis solidários: Centro Comunitário de Barra Choça, Edvânia Mendes de Lima, Paulo Barros da Silva, Hélia Silva Gomes de Almeida e Marlúcia Teixeira Rocha
	Valor (R$) 
	Data
	Termo de parceria
	Evidência

	636,16
	20/03/2014
	23/2011
	Peça 23, p. 22

	368,66
	12/07/2013
	24/2011
	Peça 24, p. 20

	3.372,51
	12/07/2013
	25/2011
	Peça 26, p. 24

	1.770,44
	20/03/2014
	25/2011
	Peça 27, p. 22

	6.147,77
			
53. 	Consequentemente, a alegação de que que não houve pagamento a título de taxa de administração não deve ser acolhida pelo Tribunal. Com isso, os responsáveis devem ser condenados a restituir R$ 144.478,20 ao FNS, em valores nominais, conforme a soma dos valores apontados no parágrafo anterior.
Razões de Justificativa dos gestores municipais de Barra do Choça/BA
Mário Sérgio Cortes Amorim, ex-secretário municipal de saúde
Irregularidade: ausência de efetiva criação de Comissão de Avaliação para monitorar a execução dos Termos de Parcerias 23/2011, 24/2011, 25/2011 e 26/2011
54. 	Primeiramente, a defesa do responsável contesta-se a afirmação de que houve o ato de omitir dolosamente quanto ao dever legal de criação da comissão de avaliação, uma vez que em momento algum deixou de se fiscalizar, acompanhar e controlar a execução dos TPs. A defesa argumenta que é importante considerar que se trata de um município no interior da Bahia que possui uma limitação técnica muito grande e que erros formais em determinadas situações não podem ser caracterizados de forma objetiva como ato doloso; para isso se teria que demonstrar qual o benefício que se traria para o secretário em deixar de fazê-lo; o que está demonstrado em todos os autos do processo é que sempre houve o acompanhamento da execução dos serviços, tendo o município nomeado uma pessoa responsável para tal, o Sr. Marco Antônio Oliveira (peça 164, p. 23) ;
55. 	Segundo a defesa, pesar de formalmente não ter sido nomeada essa comissão de avaliação, de fato sempre ocorreu o controle e acompanhamento por parte do município e todas as contas eram encaminhadas também para o Conselho Municipal de Saúde, que possuía total acesso às contas que eram apresentadas pelo CCBC (peça 164, p. 25) .
56. 	De acordo com a defesa apresentada, em momento algum houve ato doloso por parte do gestor da Secretaria de Saúde, muito menos houve falta de acompanhamento dos membros que fariam parte dessa comissão. De forma isolada, cada um fez a sua parte no acompanhamento e fiscalização, estando, dessa forma, esclarecido este tópico (peça 164, p. 26) .
Análise
57. 	A nomeação de um servidor municipal para acompanhar a execução dos TP não atende ao comando do art. 11, §§ 1º e 2º, da Lei 9.790/1999, do art. 20, parágrafo único, do Decreto 3.100/1999 e da Cláusula Terceira, item II, letra "e", dos TPs firmados entre o município de BC/BA e o CCBC. 
Art. 11. A execução do objeto do Termo de Parceria será acompanhada e fiscalizada por órgão do Poder Público da área de atuação correspondente à atividade fomentada, e pelos Conselhos de Políticas Públicas das áreas correspondentes de atuação existentes, em cada nível de governo.
§ 1o Os resultados atingidos com a execução do Termo de Parceria devem ser analisados por comissão de avaliação, composta de comum acordo entre o órgão parceiro e a Organização da Sociedade Civil de Interesse Público.
§ 2o A comissão encaminhará à autoridade competente relatório conclusivo sobre a avaliação procedida.
Art. 20.  A comissão de avaliação de que trata o art. 11, § 1º, da Lei nº 9.790, de 1999, deverá ser composta por dois membros do respectivo Poder Executivo, um da Organização da Sociedade Civil de Interesse Público e um membro indicado pelo Conselho de Política Pública da área de atuação correspondente, quando houver.
Parágrafo único.  Competirá à comissão de avaliação monitorar a execução do Termo de Parceria.
e - Criar Comissão de Avaliação para este Termo de Parceria, composta por dois representantes do parceiro público, um da Oscip e um do Conselho Municipal de Saúde;
58. 	O Sr. Mário Sérgio Cortes Amorim se omitiu quanto à obrigação prevista nos dispositivos mencionados no parágrafo anterior, isto é, de criar uma comissão de avaliação das parcerias firmadas. Como secretário municipal de saúde, cabia a ele, gestor da pasta e signatário dos termos das parcerias, providenciar a efetiva instituição da comissão de avaliação.
59. 	Embora a defesa alegue que não houve dolo do agente municipal, este tinha ciência da obrigação de criar a referida comissão, mas não a fez. Além de a obrigação constar na Lei 9.790/1999, no Decreto 3.100/1999 e nos próprios TPs, este gestor foi alertado pela Procuradoria Jurídica daquele município, conforme parecer assente na peça 1, p. 107, em tópico intitulado naquele parecer como "do controle das parcerias", cientificando-o da necessidade da criação da Comissão de Avalição. Portanto, houve vontade livre e consciente no sentido de se omitir quanto ao dever legal de criação da referida comissão.
60. 	Consequentemente, esta razão de justificativa deve ser rejeitada pelo TCU.
Irregularidade: celebração dos TPs 23/2011, 24/2011, 25/2011 e 26/2011 com o Centro Comunitário Barra do Choça para mera intermediação de mão de obra
61. 	Segundo a defesa do responsável, em um Acórdão do Tribunal Regional do Trabalho (TRT) , que tratou de uma ação proposta pelo Ministério Público do Trabalho (MPT) contra o Centro Comunitário de saúde, sobre esses mesmos termos de parceria, aquele Tribunal decidiu que não houve ilegalidade nos termos de parceria firmados pelo CCBC (peça 167, p. 26-27) .
62. 	De acordo com a defesa, naquela Ação Civil Pública movida pelo MPT restou comprovado que não houve terceirização ilegal e que na execução dos Termos de Parceria houve execução conjunta de ações objetivando o atingimento do objetivo final proposto (peça 167, p. 32) .
Análise
63. 	Nada obstante a prolação de sentença na Justiça do Trabalho, a sentença proferida pelo juízo cível, sob qualquer fundamento, não vincula a decisão proferida pelo TCU. Apenas a sentença absolutória no juízo criminal fundada no reconhecimento da inexistência material do fato ou na negativa de autoria tem habilidade para impedir a responsabilização civil e administrativa do agente (Enunciado do Acórdão 940/2019-TCU-Segunda Câmara, rel. Aroldo Cedraz) .
64. 	A jurisprudência desta Corte de Contas somente admite que processos judiciais vinculem o TCU em caso de sentenças em processos penais em casos de absolvição do réu, seja por negativa de autoria, seja pelo fato de a ação não constituir crime. Veja-se, a propósito, excerto do voto proferido pelo ministro relator Aroldo Cedraz no Acórdão 940/2019-TCU-Segunda Câmara:
9.Ora, as alegações do recorrente não encontram respaldo na jurisprudência desta Corte de Contas, que reiteradamente tem reforçado o princípio da independência da sua jurisdição, uma vez que o TCU possui competências próprias estabelecidas pela Constituição Federal em seu art. 71 e por sua Lei Orgânica, não havendo falar em vinculação à norma na instância penal, excetuando-se julgamentos que reconheçam a negativa de autoria do fato. E a tese da independência entre as instâncias administrativa e penal encontra-se sufragada pelo STF, a teor dos Mandados de Segurança 21.948-RJ e 23.625-DF.
10.Para efeito de apuração de conduta antijurídica, é pacífico o entendimento do TCU ao reconhecer que inexiste litispendência entre processo desta Corte de Contas e outro que trate do mesmo assunto, em tramitação no Poder Judiciário, conforme deliberado também por esta Segunda Câmara no Acórdão 10042/2015-TCU-Plenário no Acordão 1.512/2015, das relatorias do eminente Ministro-Substituto Marcos Bemquerer Costa e do ilustre Ministro Bruno Dantas, respectivamente.
11.No voto condutor do Acórdão 30/2016-TCU-Plenário, o Tribunal deixou assentado que "o princípio da independência das instâncias permite ao TCU apreciar, de forma plena, a boa e regular gestão dos recursos públicos federais, mesmo nos casos em que as irregularidades também estejam sendo apuradas em outras instâncias administrativas ou judiciais. O juízo administrativo só se vincula ao penal quando neste último é afirmada, categoricamente, a inexistência do fato ou que o acusado não foi o autor do ilícito.".
65. 	No caso em questão, o ex-secretário municipal de saúde permitiu a contratação da Oscip para mera intermediação de mão de obra, atividade não prevista na Lei 9.790/1999, em especial no art. 3º, parágrafo único.	Nessa função, ao assinar os TPs, e mesmo ao dar continuidade na execução da avença, autorizando os pagamentos, ele permitiu que a Oscip se valesse do TP para intermediação de mão de obra, cuja caracterização se deu, principalmente, pela cobrança de taxa de administração, embora, às vezes, sob a denominação de "Taxas Operacionais e Administrativas".
66. 	Assim, ocorreu negligência por parte do gestor municipal quanto às normas que tratam dos TPs, que não preveem a possiblidade de utilização do TP para mera intermediação de mão de obra, sendo que as relações pagamento apresentadas pela convenente deixaram evidente esta situação.
67. 	Portanto, essas razões de justificativa também devem ser rejeitadas pelo TCU.
Irregularidade: ausência de efetiva análise de capacidade operacional do CCBC no concurso de projeto que deu origem à celebração dos Termos de Parcerias
68. 	A defesa do Sr. Mário Sérgio Cortes Amorim apresentou razões de justificativa quanto a esta irregularidade em conjunto com a defesa dos Srs./Sras. Jorge Amorim de Almeida, Martha de Oliveira Filadelfo Andrade e Erildes Ramos dos Santos, membros da Comissão Julgadora de Concursos de Projeto. 
Análise
69. 	A ser realizada em conjunto, a seguir.
Jorge Amorim de Almeida, Martha de Oliveira Filadelfo Andrade e Erildes Ramos dos Santos, membros da Comissão Julgadora de Concursos de Projeto
Irregularidade: ausência de efetiva análise de capacidade operacional do CCBC no concurso de projeto que deu origem à celebração dos Termos de Parcerias
70. 	De acordo com a defesa apresentada, foram obedecidos todos os ditames legais vigentes à época para a celebração da parceria com a entidade do terceiro setor, e o fato de a entidade possuir apenas comprovação de qualificação de serviços prestados junto ao próprio município não seria motivo para a afirmação de que a mesma não possuía capacidade operacional para a execução dos serviços, mesmo porque tal afirmação se desfaz pela própria comprovação de que todos os serviços foram devidamente prestados e a comunidade de BC/BA fora beneficiada com os mesmos (peça 164, p. 45) .
71. 	Segundo a defesa, não há que se falar em falta de capacidade operacional para uma entidade que sempre prestou serviços sociais desde a década de 1980, sendo de conhecimento público a sua qualificação, comprovada em documentos que acompanharam o seu projeto vencedor do Concurso de Projetos do qual participou (peça 164, p. 46) .
Análises
72. 	À comissão do concurso de projetos cabia a competência para aferir a capacidade técnica e operacional da Oscip, enquanto que cabia ao secretário de saúde homologar o concurso de projeto e assinar os termos de parcerias. 
73. 	De fato, não houve comprovação da execução de outros projetos condizentes com o objeto do ajuste celebrado pelo município de BC/BA com o CCBC. No atestado de capacidade técnica foi mencionada apenas a parceria com o município. Entretanto, há de se considerar o aspecto regional, circunscrito ao próprio município, de autuação do CCBC, de modo que não seria improvável não haver comprovação de serviços prestados para outros órgãos públicos.
74. 	Assim, embora os agentes municipais não tenham realizado análise da capacidade operacional do CCBC, à época, descumprindo-se, assim, o art. 27, II, do Decreto 3.100/1999, as razões de justificativa dos responsáveis podem ser acolhidas, haja vista que o CCBC não teria como comprovar parceria com outras municipalidades e, os serviços prestados ao município de BC/BA, até então, eram satisfatórios. Ademais, os serviços objeto dos referidos TPs foram prestados, não havendo notícias de deficiência na prestação deles.
75. 	Por isso, essas razões de justificativa podem ser acolhidas pelo TCU.
Alegações de Defesa do Centro Comunitário de Barra do Choça e das senhoras Isabel Sérgio Sampaio e Edvânia Mendes Lima 
76. 	O CCBC e as Sras. Isabel Sérgio Sampaio e Edvânia Mendes Lima, ex-presidentes da Oscip, apresentaram conjuntamente as seguintes alegações de defesa:
	a) segundo a Carta Magna de 1988, as entidades privadas, mormente as sem finalidades lucrativas, dentre as quais se destacam as Oscip, possuem um papel de atuação no âmbito da saúde pública, ressaltando-se o compartilhamento de esforços dessas com os entes governamentais, conforme arts. 197 a 199, que tratam da Saúde e autorizam a execução dos serviços de saúde, em caráter complementar, por terceiros, em especial, por instituições filantrópicas (peça 167, p. 3) ;
	b) o art. 24 da Lei 8.080/1990, os arts. 1° e 5° da Lei 9.637/1998 e o art. 9° da Lei 9.790/1999, atribuem ao Poder Público a faculdade de manter convênios com as entidades privadas para participarem de forma complementar na gestão de serviços do Sistema Único de Saúde (peça 167, p. 3) ;
	c) o próprio TCU já se manifestou em relação à matéria, estabelecendo que a contratação de profissionais da saúde para a implementação do Programa de Saúde da Família (PSF) só pode se dar de forma direta, através de concurso público, ou, alternativamente, mediante a celebração de contrato de gestão com uma Organização Social ou através de termo de parceria com uma Oscip. Tal posicionamento foi firmado pelo TCU ao examinar o TC Processo 007.032/1999-4, no qual foi proferido o Acórdão 1146/2003-TCU-Plenário, relator Ministro Walton Alencar Rodrigues (peça 167, p. 5) ;
	d) no que diz respeito à irregularidade informada nos ofícios de citação, vale destacar que os documentos acostados não comprovam que o CCBC tenha se beneficiado do pagamento da taxa de administração, tampouco que suas ex-presidentes tenham se omitido quanto ao recebimento indevido das respectivas taxas e muito menos que o termo de parceria firmado apresentou qualquer irregularidade (peça 167, p. 6) ;
	e) o CCBC, de maneira correta, elaborou regulamento próprio, tendo, inclusive, apresentado Projeto, com a previsão dos recursos financeiros necessários para a execução do objeto proposto para concorrer ao edital de licitação. Desta forma, considerando que os custos haviam sido informados e, não havendo nada de escuso durante a contratação da Oscip, não há que se falar em omissão por parte da ex-presidente, tampouco de pagamentos indevidos (peça 167, p. 6-7) ;
	f) por outro lado, todos os detalhamentos de valores encaminhadas ao município através de planilhas elaboradas pelo Centro não eram pagos em sua totalidade. Embora detalhado no Projeto e cobrado nas planilhas de valores, o município não repassava a quantia referente às taxas de administração (peça 167, p. 7) ;
	g) os documentos carreados aos autos não fazem prova de que os demandados tenham praticado qualquer ilícito, e mais, não há qualquer comprovação de que os TPs firmados entre o Centro e o município de BC/BA apresentaram qualquer mácula. Ao contrário, obedeceram estritamente aos ditames legais aplicáveis à espécie (peça 167, p. 7) ;
	h) referente a esses mesmos TPs, o CCBC já esteve no polo passivo de uma Ação Civil Pública intentada pelo MPT, o que se entende que já se fez coisa julgada em relação a essa discussão, que deve gerar, inclusive, a extinção deste processo sem julgamento de mérito (peça 167, p. 9) ;
	i) os demandados não causaram qualquer dano material, muito menos desvio de recurso público a ensejar reparação, não encontrando substrato probatório uma devolução de algo que não fora recebido (peça 167, p. 24) ;
	j) não se comprovou qualquer ilicitude praticada pelos demandados, e nem poderia, posto que nenhum ato ilícito foi praticado. Não há que se falar em condenação, uma vez que os demandados não praticaram qualquer conduta ilícita ofensiva, bem como não violaram os princípios da moralidade, e da impessoalidade (peça 167, p. 25) ;
	k) é importante levar a conhecimento que, além dos muitos serviços prestados, o Centro Comunitário também tem cedido, a título de comodato, uma grande estrutura física localizada no centro daquela cidade, onde há mais de quinze anos funciona a Creche Municipal, sem nunca ter havido qualquer contraprestação em dinheiro por tal contrato. Assim, demonstrado que não há razão para afirmar que se causou qualquer prejuízo ao erário público municipal, muito pelo contrário, o Centro sempre teve o zelo e o cuidado em buscar o progresso de sua cidade, uma vez que esse sempre foi o seu objetivo (peça 167, p. 25) ;
	l) ante o exposto, comprovado a falta de ilícito praticado, quer seja por parte do CCBC ou ainda por suas ex-presidentes, requer o arquivamento do presente procedimento, considerando que, por decisão em Acórdão do TRT, ficou julgado que a contratação ocorreu dentro dos ditames fixados pela Lei 9.790/1999 e demonstrado não haver prejuízo ao erário, mesmo porque os valores solicitados para fazer frente às obrigações dos TPs não foram transferidos em sua totalidade, sendo que o CCBC solicitou mais de R$ 1.000.000,00 durante a vigência dos TPs que não lhe foram repassados. Constatou-se que, apesar de terem sido solicitados valores referentes a pagamento de taxa de administração, não foram atendidos (peça 167, p. 29) .
Análises
77.	O Ofício 2.894/2018-TCU/SECEX-BA, de 9/11/2018 (peça 70) , que cuidou da notificação do CCBC, informou que a citação do referido Centro decorreu do recebimento irregular de taxa de administração por parte deste, qual taxa é vedada por reiteradas decisões do TCU. A defesa do CCBC e de suas ex-dirigentes alega que não houve o pagamento de taxa de administração nos TPs 23, 24 e 25/2011, mas esta instrução já demonstrou que houve tais pagamentos em diversos momentos.
78. 		Abstraindo-se o fato de ter sido firmado TP entre o município de BC/BA e o CCBC, mesmo porque não foi objeto de citação da Oscip e das duas ex-dirigentes, as alegações de defesa apresentadas não devem ser acolhidas pelo Tribunal.
79. 	Ao contrário do alegado, os documentos acostados comprovam que o CCBC se beneficiou do pagamento da taxa de administração, uma vez que vários pedidos de pagamentos feitos pela SMS de BC/BA ao favor do CCBC, que continham itens especificando taxa de administração, foram pagos integralmente pelo referido município. As ex-presidentes tinham ciência desses recebimentos irregulares, mas se omitiram. Além disso, os TPs firmados apresentavam uma irregularidade bem específica, qual seja a própria cobrança de taxa vedada pela legislação e pela jurisprudência do TCU. Aliás, a irregularidade é tamanha, que chega a descaracterizar os TPs firmados, transformado os instrumentos firmados em mera intermediação de mão de obra.
80. 	A apresentação de Projeto era condição necessária para formalização dos TPs, nos termos do art. 3º da Lei 9.790/1999. Entretanto, não poderia ter havido previsão de taxa de administração, pelos motivos já expostos. Logo, houve pagamentos indevidos para os quais as Sras. Isabel Sérgio Sampaio e Edvânia Mendes Lima preferiram silenciar sobre eles, incidindo em omissão.
81. 	As ex-dirigentes do CCBC admitiram a cobrança da taxa indevida ao afirmarem que o município não repassava a quantia referente às taxas de administração, embora essas taxas estivessem detalhadas no Projeto e fossem cobradas nas planilhas de valores (peça 167, p. 7) .
82. 	Não é verdade que todos os pedidos de valores encaminhadas ao município através de planilhas elaboradas pelo CCBC não eram pagos em sua totalidade, conforme esta instrução já demonstrou em diversos pagamentos da espécie, nos parágrafos 26 a 53. 
83.	Assim, não procede o argumento de que os documentos carreados aos autos não fazem prova de que os demandados tenham praticado qualquer ilícito e que não há qualquer comprovação de que os TPs firmados entre o CCBC e o município de BC/BA apresente qualquer mácula, porque obedeceu estritamente aos ditames legais aplicáveis à espécie. Conforme se apontou anteriormente, a cobrança de taxa de administração, ou de taxas similares, em TP, constitui ilícito e macula o instrumento. Constitui ilícito porque é vedada, tanto pela legislação (art. 8º da IN/STN 1/97) como pela jurisprudência do TCU (Acórdão 158/2010-TCU-Segunda Câmara, relator Aroldo Cedraz; 191/2010- Plenário,  relator André de Carvalho; 429/2010-Segunda Câmara, relator Aroldo Cedraz; 1.903/2008- Segunda Câmara, relator Benjamin Zymler; 503/2007-Plenário, relator Benjamin Zymler; 1.684/2007 -Segunda Câmara, relator Benjamin Zymler;  716/2006-Plenário, relator Marcos Vinícius Vilaça; 1.386/2009-Plenário, relator André de Carvalho) . Constitui mácula porque descaracteriza o TP, sendo que, no caso em questão, transformou o instrumento em contrato de intermediação de mão de obra.
84. 	Relativamente à mencionada Ação Civil Pública intentada pelo MPT, a Justiça do Trabalhou decidiu (peça 167, p. 24) tão somente pela ausência de intermediação de obra. Não abordou questão envolvendo pagamento a título de taxa de administração. Ademais, a rigor, devido ao princípio da independência entre as instâncias, a sentença da Justiça do Trabalho não seria capaz de ensejar o arquivamento deste processo sem julgamento do mérito nem mesmo se tivesse afirmado que não houve cobrança de taxa de administração.
85. 	Por força da independência das instâncias, a existência, por si só, de ação judicial sobre os fatos objeto de análise pelo TCU não gera relação de prejudicialidade a ensejar o arquivamento dos autos nesta Corte 
86.	O TCU possui jurisdição e competência próprias estabelecidas pela CF e pela sua Lei Orgânica (Lei 8.443/1992) . Por isso, não obsta a sua atuação o fato de tramitar no âmbito do poder judiciário ação penal, civil ou trabalhista, versando sobre o mesmo assunto, dado o princípio da independência das instâncias.
87. 	Sobre esse tema, o STF tem apoiado a tese da independência entre as instâncias administrativa e penal (Mandados de Segurança 26.969-DF e 25.880-DF) , no que é acompanhado pelo Superior Tribunal de Justiça (MS 7080-DF, MS 7138-DF e 7042-DF) , corroborando, por extensão, o entendimento esposado por esta Corte de Contas.
88. 	Nesse sentido são os Acórdão 3036/2015-TCU-Plenário, rel. Marcos Benquerer; 10.042/2015-TCU-2ª Câmara, rel. Marcos Benquerer; 7.752/2015-TCU-1ª Câmara, rel. José Múcio Monteiro; 7.475/2015-TCU-1ª Câmara, rel. José Múcio Monteiro; 7.123/2014-TCU- ª Câmara, rel. Bruno Dantas; 2.743/2019-TCU-2ª Câmara, rel. Marcos Benquerer.
89. 	Assim, não cabe o arquivamento do processo, conforme solicitado pela defesa dos responsáveis, considerando que a existência, por si só, de ação judicial sobre os fatos objeto de análise pelo TCU não gera relação de prejudicialidade a ensejar o arquivamento dos autos nesta Corte de Contas
90.	Por último, apesar de os serviços na área de saúde prestados pelo CCBC à população barrachosense ser louvável, não se pode admitir a cobrança de taxas indevidas, vedadas pelo TCU e pela legislação, nem pode os serviços fornecidos serem usados como moeda de troca para o recebimento de um benefício irregular a ser pago pelo poder público.
91. 	Destaque-se a responsabilização das duas ex-presidentes do CCBB encontra amparo na Súmula TCU 286, segundo a qual, a pessoa jurídica de direito privado destinatária de transferências voluntárias de recursos federais feitas com vistas à consecução de uma finalidade pública responde solidariamente com seus administradores pelos danos causados ao erário na aplicação desses recursos.
92. 	Por tudo isso, as alegações de defesa apresentadas pela defesa do CCBC e das senhoras Isabel Sérgio Sampaio e Edvânia Mendes Lima devem ser rejeitadas pelo Tribunal. Por via de Consequência, essas pessoas devem ser condenadas a ressarcir o FNS dos pagamentos irregulares.
CONCLUSÃO
93. 	As análises efetuadas no capítulo Exame Técnico permitiram a confirmação das irregularidades apontadas no parágrafo dez desta instrução, aquelas mesmas já apontadas na instrução à peça 28, quais sejam:
	a) fragilidade na fiscalização das avenças, isto é, ausência de efetiva criação de Comissão de Avaliação para monitorar a execução dos Termos de Parcerias 23/2011, 24/2011, 25/2011 e 26/2011 (itens 54 a 59) ; 
	b) contratação irregular de Oscip para intermediação de mão de obra, ou seja, celebração dos TPs 23, 24, 25 e 26/2011 com o CCBC para mera intermediação de mão de obra (itens 60 a 66) ; 
	c) inexistência de análise da capacidade operacional da entidade e ausência de requisitos legais para celebração de parceria com o poder público, caracterizada pela ausência de efetiva análise de capacidade operacional do CCBC no concurso de projeto que deu origem à celebração dos Termos de Parcerias (itens 68 a 74) e 
	d) pagamento efetivo de taxa de administração (itens 22 a 53 e 76 a 91) .
94. 	Quanto aos itens "a" e "b" do parágrafo anterior, as razões de justificativa apresentadas pela defesa do Sr. Mário Sérgio Cortes Amorim devem ser rejeitadas pelo TCU.
95.	Quanto ao item "c", as razões de justificativa apresentadas pela defesa dos Srs./Sras.  Mário Sérgio Cortes Amorim, Jorge Amorim de Almeida, Martha de Oliveira Filadelfo Andrade e Erildes Ramos dos Santos podem ser acolhidas pelo TCU, não obstante a ausência de efetiva análise de capacidade operacional do CCBC no concurso de projeto.
96.	Relativamente ao item "d", todas as alegações de defesa apresentadas devem ser rejeitadas pelo Tribunal, haja vista que efetivamente houve pagamento a título de taxa de administração. Ademais, inexistem nos autos elementos que demonstrem suas boas-fés ou a ocorrência de outros excludentes de culpabilidade. Desse modo, suas contas devem, desde logo, ser julgadas irregulares, nos termos do art. 202, § 6º, do Regimento Interno/TCU, procedendo-se às suas condenações em débito e à aplicação, individualmente, da multa prevista no art. 57 da Lei 8.443/1992.
97.	Consequentemente, o Tribunal deve rejeitar as alegações de defesa apresentadas pelo Centro Comunitário de Barra do Choça e pelos responsáveis Claudinei Alves Leite, Edvânia Mendes de Lima, Gislaine Dias Di Lauro, Hélia Silva Gomes de Almeida, Izabel Sergio Sampaio, Marco Antônio Oliveira, Mário Sérgio Cortes Amorim, Marlúcia Teixeira Rocha, Nilda Gomes de Oliveira e Paulo Barros da Silva, julgar irregulares as suas contas, condená-los solidariamente em débito, na medida de suas participações, e aplicar-lhes a multa prevista no art. 57 da Lei 8.443/1992.
98.	Em face da análise promovida nos itens 57 a 59 e 63 a 66, propõe-se rejeitar as razões de justificativa apresentadas pelo Sr. Mário Sérgio Cortes Amorim, uma vez que não foram suficientes para sanear as irregularidades a ele atribuídas, de modo que suas contas devem ser julgadas irregulares. Propõe-se, ainda, em atendimento ao disposto no parágrafo único do art. 19 da Lei 8.443/1992, a aplicação da multa prevista no art. 58, inciso I, do mesmo normativo legal.
99.	Em face da análise promovida nos itens 72 a 74, propõe-se acolher as razões de justificativas apresentadas pelo Sr. Jorge Amorim de Almeida e pelas Sras. Martha de Oliveira Filadelfo Andrade e Erildes Ramos dos Santos, uma vez que foram suficientes para sanear as irregularidades a ele/elas atribuídas
INFORMAÇÕES ADICIONAIS
100.	Registre-se, oportuno que:
	a) em 31/5/2016, o Departamento de Políticas de Justiça do Ministério da Justiça e Segurança Pública (peça 39) solicitou que, ao final do presente processo, lhe seja remetida a decisão para fim de avaliar se o Centro Comunitário Barra do Choça deve ser desqualificado enquanto Oscip;
	b) o Ministério Público entrou com ação civil pública por ato de improbidade, conforme processo 7968-30.2016.4.01.3307 - Justiça Federal - Seção Judiciária da Bahia - Subseção Judiciária de Vitória da conquista (peça 54) . Processo ainda não julgado nesta data de 15/10/2019.
PROPOSTA DE ENCAMINHAMENTO
101.	Diante do exposto, submeto os autos à consideração superior, propondo ao Tribunal:
	a) rejeitar as alegações de defesa apresentadas pelo Centro Comunitário de Barra do Choça (CNPJ 13.273.909/0001-65) e pelos Srs./Sras. Claudinei Alves Leite (CPF XXX.490.635-XX) , Edvânia Mendes de Lima (CPF XXX.867.548-XX) , Erildes Ramos dos Santos (CPF XXX.997.735-XX) , Gislaine Dias Di Lauro (CPF XXX.579.695-XX) , Hélia Silva Gomes de Almeida (CPF XXX.247.305-XX) , Izabel Sérgio Sampaio (CPF XXX.855.245-XX) , Jorge Amorim de Almeida (CPF XXX.102.625-XX) , Marco Antônio Oliveira (CPF XXX.822.485-XX) , Mário Sérgio Cortes Amorim (CPF XXX.099.655-XX) , Marlúcia Teixeira Rocha (CPF XXX.964.235-XX) , Martha de Oliveira Filadelfo Andrade (CPF XXX.651.745-XX) , Nilda Gomes de Oliveira (CPF XXX.454.365-XX) e Paulo Barros da Silva (CPF XXX.578.735-XX) ;
	b) rejeitar parcialmente as razões de justificativa apresentadas pelo Sr. Mário Sérgio Cortes Amorim (CPF XXX.099.655-XX) ; 
	c) acolher as razões de justificativa apresentadas pelo Sr. Jorge Amorim de Almeida (CPF XXX.102.625-XX) e pelas Sras. Martha de Oliveira Filadelfo Andrade (CPF XXX.651.745-XX) e Erildes Ramos dos Santos (CPF XXX.997.735-XX) ;
	d) com fundamento nos arts. 1º, inciso I, 16, inciso III, alínea "b" e "c", § 2º, da Lei 8.443/1992 c/c os arts. 19 e 23, inciso III, da mesma Lei, e com arts. 1º, inciso I, 209, incisos II e III, § 5º, 210 e 214, inciso III, do Regimento Interno, que sejam julgadas irregulares as contas do Centro Comunitário de Barra do Choça (CNPJ 13.273.909/0001-65) , entidade convenente, das Sras. Edvânia Mendes de Lima (CPF XXX.867.548-XX) e Izabel Sérgio Sampaio (CPF XXX.855.245-XX) , presidentes da entidade convenente, dos Srs./Sras. Mário Sérgio Cortes Amorim (CPF XXX.099.655-XX) , Gislaine Dias Di Lauro (CPF XXX.579.695-XX) e Marlúcia Teixeira Rocha (CPF XXX.964.235-XX) , secretário (as) municipais de saúde de Barra do Choça/BA, dos Srs. Claudinei Alves Leite (CPF XXX.490.635-XX) , Marco Antônio Oliveira (CPF XXX.822.485-XX) e Paulo Barros da Silva (CPF XXX.578.735-XX) , chefe da divisão de recursos humanos e servidores do departamento de compras de Barra do Choça/BA, respectivamente, e da Sra. Hélia Silva Gomes de Almeida (CPF XXX.247.305-XX) , chefe da divisão de liquidação do município de Barra do Choça/BA, e condená-los, em solidariedade com a Oscip Centro Comunitário de Barra do Choça (CNPJ 13.273.909/0001-65) , ao pagamento das quantias a seguir especificadas, com a fixação do prazo de quinze dias, a contar das notificações, para comprovarem, perante o Tribunal (art. 214, inciso III, alínea "a", do Regimento Interno) , o recolhimento das dívidas aos cofres do Fundo Nacional de Saúde, atualizadas monetariamente e acrescidas dos juros de mora, calculados a partir das datas discriminadas, até a data dos recolhimentos, na forma prevista na legislação em vigor:
Divida 1- Responsáveis solidários: Centro Comunitário de Barra do Choça, Edvânia Mendes de Lima, Claudinei Alves Leite, Nilda Gomes de Oliveira e Mário Sérgio Cortes Amorim 
	VALOR ORIGINAL (R$) 
	DATA DA OCORRÊNCIA

	1.532,94
	17/01/2012

	546,85
	17/01/2012

	1.514,55
	24/02/2012

	1.571,47
	19/03/2012

	527,68
	14/02/2012

	497,17
	19/03/2012

	178,76
	14/02/2012

	178,76
	19/03/2012

Valor atualizado até 16/10/2019: R$ 11.254,05 
Divida 2 - Responsáveis solidários: Centro Comunitário de Barra do Choça, Edvânia Mendes de Lima, Paulo Barros da Silva, Nilda Gomes de Oliveira e Gislaine Dias Di Lauro
	VALOR ORIGINAL (R$) 
	DATA DA OCORRÊNCIA

	7.932,08
	11/03/2015

	7.816,18
	22/04/2015

	8.012,14
	18/06/2015

	1.997,71
	13/04/2015

	1.963,51
	12/05/2015

	1.767,75
	17/06/2015

	386,86
	11/03/2015

Valor atualizado até 16/10/2019: R$ 42.670,91 
Divida 3 - Responsáveis solidários: Centro Comunitário de Barra do Choça, Izabel Sérgio Sampaio, Paulo Barros da Silva, Nilda Gomes de Oliveira e Gislaine Dias Di Lauro
	VALOR ORIGINAL (R$) 
	DATA DA OCORRÊNCIA

	1.871,99
	12/11/2015

	2.233,85
	22/12/2015

	1.782,75
	12/08/2015

	1.787,75
	16/09/2015

	1.754,87
	15/10/2015

Valor atualizado até 16/10/2019: R$ 12.886,29 
Divida 4- Responsáveis solidários: Centro Comunitário de Barra do Choça, Edvânia Mendes de Lima, Paulo Barros da Silva, Nilda Gomes de Oliveira e Mário Sérgio Cortes Amorim
	VALOR ORIGINAL (R$) 
	DATA DA OCORRÊNCIA

	1.318,65
	19/08/2011

	1.575,33
	17/10/2011

	1.621,89
	21/11/2011

	1.644,36
	20/12/2011

	79,23
	15/08/2011

	89,39
	23/09/2011

	178,76
	27/10/2011

	178,76
	21/12/2011

	178,76
	17/01/2012

	338,93
	21/06/2012

	338,93
	14/09/2012

	472,64
	17/08/2011

	524,07
	11/10/2011

	518,86
	11/11/2011

	518,86
	15/12/2011

	2.444,05
	12/06/2012

Valor atualizado até 16/10/2019: R$ 20.842,01
Divida 5 - Responsáveis solidários: Centro Comunitário de Barra do Choça, Edvânia Mendes de Lima, Paulo Barros da Silva, Nilda Gomes de Oliveira e Marlúcia Teixeira Rocha
	VALOR ORIGINAL (R$) 
	DATA DA OCORRÊNCIA

	313,56
	15/05/2013

	609,16
	15/04/2014

	349,58
	10/06/2014

	349,58
	14/07/2014

	349,58
	15/08/2014

	2.357,76
	14/03/2013

	2.246,67
	13/06/2013

	3.610,42
	26/08/2013

	1.732,44
	15/04/2014

	2.428,46
	10/06/2014

	8.515,02
	17/09/2014

	8.502,02
	10/10/2014

	8.633,50
	19/11/2014

	8.658,60
	17/12/2014

	8.459,55
	15/01/2015

	8.891,86
	20/02/2015

	349,58
	12/09/2014

	349,58
	09/10/2014

	365,58
	13/11/2014

	365,58
	17/12/2014

	365,58
	15/01/2015

	386,86
	12/02/2015

	2.160,31
	12/09/2014

	2.035,83
	13/10/2014

	2.029,83
	17/12/2014

	2.029,83
	20/01/2015

	2.003,51
	12/02/2015

	2.003,51
	09/03/2015

Valor atualizado até 16/10/2019: R$ 120.143,39
Divida 6 - Responsáveis solidários: Centro Comunitário de Barra Choça, Edvânia Mendes de Lima, Paulo Barros da Silva, Hélia Silva Gomes de Almeida e Marlúcia Teixeira Rocha
	VALOR ORIGINAL (R$) 
	DATA DA OCORRÊNCIA

	636,16
	20/03/2014

	368,66
	12/07/2013

	3.372,51
	12/07/2013

	1.770,44
	20/03/2014

Valor atualizado até 16/10/2019: R$ 9.761,25
e)	 aplicar aos Srs./Sras. Claudinei Alves Leite (CPF XXX.490.635-XX) , Edvânia Mendes de Lima (CPF XXX.867.548-XX) , Erildes Ramos dos Santos (CPF XXX.997.735-XX) , Gislaine Dias Di Lauro (CPF XXX.579.695-XX) , Hélia Silva Gomes de Almeida (CPF XXX.247.305-XX) , Izabel Sérgio Sampaio (CPF XXX.855.245-XX) , Jorge Amorim de Almeida (CPF XXX.102.625-XX) , Marco Antônio Oliveira (CPF XXX.822.485-XX) , Mário Sérgio Cortes Amorim (CPF XXX.099.655-XX) , Marlúcia Teixeira Rocha (CPF XXX.964.235-XX) , Martha de Oliveira Filadelfo Andrade (CPF XXX.651.745-XX) , Nilda Gomes de Oliveira (CPF XXX.454.365-XX) e Paulo Barros da Silva (CPF XXX.578.735-XX) , e à entidade convenente Centro Comunitário de Barra do Choça (CNPJ 13.273.909/0001-65) , individualmente, a multa prevista no art. 57 da Lei 8.443/1992 c/c o art. 267 do Regimento Interno, com a fixação do prazo de quinze dias, a contar das notificações, para comprovarem, perante o Tribunal (art. 214, inciso III, alínea "a", do Regimento Interno) , o recolhimento das dívidas aos cofres do Tesouro Nacional, atualizadas monetariamente desde a data do acórdão até a dos efetivos recolhimentos, se forem pagas após o vencimento, na forma da legislação em vigor;
	f) aplicar ao Sr. Mário Sérgio Cortes Amorim (CPF XXX.099.655-XX) , individualmente, a multa prevista no art. 58, inciso I, da Lei 8.443/1992 c/c o art. 268, inciso I, do Regimento Interno, fixando-lhe o prazo de 15 (quinze) dias, a contar da notificação, para comprovar, perante o Tribunal (art. 214, inciso III, alínea "a", do Regimento Interno) , o recolhimento da dívida aos cofres do Tesouro Nacional, atualizada monetariamente desde a data do presente acórdão até a do efetivo  recolhimento, se for paga após o vencimento, na forma da legislação em vigor;
	g) autorizar, desde logo, nos termos do art. 28, inciso II, da Lei 8.443/1992, a cobrança judicial das dívidas, caso não atendidas as notificações;
	h) autorizar, caso seja de interesse dos responsáveis, o pagamento das dívidas em 36 parcelas mensais e consecutivas, nos termos do art. 26 da Lei 8.443/1992 c/c o art. 217 do Regimento Interno, fixando-lhes o prazo de quinze dias, a contar do recebimento da notificação, para comprovarem perante o Tribunal o recolhimento da primeira parcela, e de trinta dias, a contar da parcela anterior, para comprovarem os recolhimentos das demais parcelas, devendo incidir sobre cada valor mensal, atualizado monetariamente, os juros de mora devidos, na forma prevista na legislação em vigor; 
	i) encaminhar cópia da deliberação ao Procurador-Chefe da Procuradoria da República na Bahia, nos termos do § 3º do art. 16 da Lei 8.443/1992 c/c o § 7º do art. 209 do Regimento Interno do TCU, para adoção das medidas cabíveis; e comunicar-lhe que o relatório e o voto que a fundamentarem podem ser acessados por meio do endereço eletrônico www.tcu.gov.br/acordaos e que, caso haja interesse, o Tribunal pode enviar-lhe cópia desses documentos sem qualquer custo."
É o relatório.

8.1. Magno Israel Miranda Silva (26125/OAB-BA) e outros, representando Marco Antonio Oliveira e Gislaine Dias Di Lauro;  
8.2. Francisco Fabio Batista (908/OAB-BA) e outros, representando Centro Comunitário de Barra do Choca, Edvania Mendes de Lima e Izabel Sergio Sampaio.

Procurador Marinus Eduardo De Vries Marsico.

TOMADA DE CONTAS ESPECIAL. TERMOS DE PARCERIA. RECURSOS DO FUNDO NACIONAL DE SAÚDE. PAGAMENTO IRREGULAR DE TAXA DE ADMINISTRAÇÃO. CITAÇÃO. AUDIÊNCIA. DÉBITO. MULTAS. CIÊNCIA.

TOMADA DE CONTAS ESPECIAL (TCE)

Secretaria de Controle Externo de Tomada de Contas Especial (SecexTCE).

Trata-se de tomada de contas especial instaurada em cumprimento à determinação prolatada no item 9.1.4 do Acórdão 1852/2015-TCU-Plenário (TC Processo 020.173/2014-8) para quantificação do débito e identificação dos responsáveis referentes aos Termos de Parceria (TP) 23/2011, 24/2011, 25/2011 e 26/2011, firmados entre o município de Barra do Choça/BA e o Centro Comunidade de Barra do Choça (CCBC) .
2.	A determinação desta Corte decorreu de irregularidades apontadas no relatório da auditoria realizada nos municípios baianos de Candeias, Jeremoabo, Barra do Choça e Ibirapitanga para cuidar de processos de publicização e terceirização de serviços de saúde.
3.	Os ajustes tinham prazo de vigência 36 meses e foram firmados nos seguintes valores:
	TP
	VALOR MENSAL (R$) 
	VIGÊNCIA (36 meses) 
	VALOR TOTAL (R$) 

	23/2011
	260.000,00
	1º/7/2011 a 31/12/2016
	9.360.000,00

	24/2011
	15.000,00
	1º/7/2011 a 31/12/2016
	540.000,00

	25/2011
	85.000,00
	1º/7/2011 a 31/12/2016
	3.060.000,00

	26/2011
	170.000,00
	1º/7/2011 a 31/12/2016
	6.120.000,00

	TOTAL
			19.080.000,00

Fonte: peças 9, 10, 11 e 12
4.	Após a realização de diligências para fins de promover a adequada caracterização do débito e identificação dos responsáveis, a unidade técnica apontou as seguintes ocorrências referentes aos termos de parceria:
"a) fragilidade na fiscalização das avenças (item 17) ; 
b) contratação irregular de Oscip para intermediação de mão de obra (item 24) ; 
c) inexistência de análise da capacidade operacional da entidade e ausência de requisitos legais para celebração de parceria com o poder público (item 41) ; e 
d) pagamento de taxa de administração (item 46) ."
5.	Em razão do irregular pagamento de taxa de administração, no valor total de R$ 144.478,20, promoveu-se a citação solidária dos responsáveis a seguir indicados:
	Claudinei Alves Leite
	Chefe da Divisão de Recursos Humanos

	Marco Antônio Oliveira,
	Servidor do Departamento de Compras

	Paulo Barros da Silva
	Servidor do Departamento de Compras

	Nilda Gomes de Oliveira
	Chefe da Divisão de Liquidação

	Hélia Silva Gomes de Almeida
	Chefe da Divisão de Liquidação

	Mário Sérgio Cortes Amorim
	Secretário Municipal de Saúde

	Marlúcia Teixeira Rocha
	Secretária Municipal de Saúde

	Gislaine Dias Di Lauro
	Secretária Municipal de Saúde

	Centro Comunitário Barra do Choça (CCBC) 
	Pessoa Jurídica Parceira

	Izabel Sérgio Sampaio
	Presidente do CCBC

	Edvânia Mendes de Lima
	Presidente do CCBC

6.	Os senhores Claudinei Alves Leite, Erildes Ramos dos Santos Herminio, Gislaine Dias Di Lauro, Hélia Silva Gomes de Almeida, Jorge Amorim de Almeida, Marlúcia Teixeira Rocha, Marco Antônio Oliveira, Mário Sérgio Cortes Amorim, Martha de Oliveira Filadelfo Andrade, Nilda Gomes de Oliveira e Paulo Barros da Silva apresentaram, conjuntamente, suas alegações de defesa e razões de justificativa (peça 164) .
7.	Os gestores municipais de Barra do Choça/BA alegam, em síntese, a prescrição administrativa, dado que teria havido o encaminhamento intempestivo do processo para instauração da TCE, de acordo com as disposições da Lei 8.429/1992; e cerceamento de defesa, pois não teriam sido notificados dos procedimentos prévios à realização de auditoria e da competente instauração de sindicância e TCE no âmbito administrativo.
8.	Além disso, argumentam que não teria havido pagamento a título de taxa de administração. Segundo os responsáveis, embora tenha sido solicitado, o ente municipal não pagava os valores referentes a essa rubrica. Afirmam, ainda, que os termos de parceria analisados começaram a vigorar no mês de agosto de 2011, sendo que antes vigiam outros ajustes anteriores àquele concurso de projetos.
9.	No que concerne às razões de justificativa, aduzem que o ex-secretário municipal de saúde, Sr. Mário Sérgio Cortes Amorim, em momento algum teria deixado de fiscalizar, acompanhar e controlar a execução dos termos de parceria e que o município teria nomeado uma pessoa responsável para tal mister, o Sr. Marco Antônio Oliveira, e encaminhado todas as contas para o Conselho Municipal de Saúde.
10.	Os responsáveis argumentam que o Tribunal Regional do Trabalho (TRT) , em ação civil pública do Ministério Público do Trabalho (MPT) , teria decidido que não houve ilegalidade nos termos de parceria firmados com o CCBC, que não houve terceirização ilegal e que houve execução conjunta de ações para o atingimento do objetivo final proposto.
11.	Quanto à ausência de efetiva análise da capacidade operacional do CCBC no concurso de projeto que deu origem à celebração dos termos de parceria, alegam que teriam sido observados os ditames legais vigentes à época para sua celebração com a entidade do terceiro setor; que o fato de a entidade possuir comprovação de qualificação de serviços prestados apenas para o próprio município não seria motivo para a afirmação de que não possuía capacidade operacional; e que a demonstração da prestação de serviços contesta essa afirmação.
12.	Por sua vez, o CCBC e as Sras. Edvânia Mendes de Lima e Izabel Sérgio Sampaio, em suas alegações de defesa, apresentadas conjuntamente, argumentam que (i) os documentos acostados aos autos não comprovam que o CCBC tenha se beneficiado do pagamento da taxa de administração; (ii) a entidade apresentou projeto com a previsão dos recursos financeiros necessários para a execução do objeto proposto, razão pela qual não há que se falar em pagamentos indevidos; (iii) os valores referentes às taxas de administração encaminhados ao município por meio de planilhas não eram repassados pelo município; (iv) a ação civil pública impetrada pelo MPT teria feito coisa julgada em relação à contratação de Oscip para intermediação dá mão de obra em questão; e (v) não teriam causado dano material ou desvio de recursos públicos.
II
13.	Após o exame das alegações de defesa e razões de justificativa apresentadas, a unidade técnica propõe julgar irregulares as contas dos responsáveis citados, condená-los ao pagamento do débito ajustado e aplicar-lhes a multa prevista no art. 57 da Lei 8.443/1992. Além disso, sugere aplicar ao Sr. Mário Sérgio Cortes Amorim a multa prevista no art. 58, inciso I, da Lei 8.443/1992.
14.	A proposta da unidade técnica contou com a anuência do representante do Ministério Público junto ao TCU.
III
15.	Acolho os pareceres precedentes e adoto seus fundamentos como razões de decidir, com as ressalvas que faço a seguir.
16.	Preliminarmente, no que concerne à prescrição ressarcitória, destaco que a jurisprudência da Corte de Contas, consolidada na Súmula 282 do TCU, aponta, com fundamento no art. 37, § 5º, da Constituição Federal, que as ações de ressarcimento movidas pelo Estado contra os agentes causadores de danos ao erário são imprescritíveis. Dessa forma, o argumento de que esta Corte deveria observar o prazo geral de prescrição administrativa, em compatibilidade com as disposições do art. 23 da Lei de Improbidade Administrativa, a Lei 8.429/1992, não deve ser acolhido.
17.	A alegação de cerceamento de defesa, em razão de os responsáveis, supostamente, não terem sido comunicados da instauração da TCE, não merece prosperar. Conforme esclareceu a unidade técnica, o momento oportuno para que os responsáveis exerçam o direito à ampla defesa e ao contraditório é exatamente por ocasião do atendimento às notificações desta Corte de Contas. Dessa forma, examinadas as manifestações dos responsáveis nesta oportunidade, não há que se falar em cerceamento de defesa.
18.	No que concerne à ausência da criação de comissão de avaliação para monitorar a execução dos termos de parceria, conforme ressaltou a unidade técnica, a exigência está prevista no art. 11, §§ 1º e 2º, da Lei 9.790/1999, no art. 20, parágrafo único, do Decreto 3.100/1999 e na Cláusula Terceira, item II, letra "e", dos termos de parceria. Ademais, o Sr. Mário Sérgio Cortes Amorim, ex-secretário de saúde, foi alertado pela Procuradoria Jurídica daquele município da necessidade de criação da comissão. Assim, a mera alegação de que não teria deixado de fiscalizar, acompanhar e controlar a execução dos termos de parceria, inclusive com a nomeação de um responsável para essa tarefa, não supre a falha apontada.
19.	Quanto à afirmação de que a Ação Civil Pública impetrada pelo MPT teria feito coisa julgada em relação à contratação irregular de Oscip para intermediação de mão de obra, esclareço que vigora neste Tribunal o princípio da independência da sua jurisdição, dado que esta Corte possui competências próprias estabelecidas pela Constituição Federal em seu art. 71 e por sua Lei Orgânica. Nesse sentido, suas deliberações se submetem apenas às decisões penais que reconheçam a inexistência do fato ou a negativa de autoria.
20.	Por elucidativo, transcrevo trecho do voto condutor do Acórdão 2433/2017-TCU-Plenário, que tratou da contratação de Oscip para intermediação de mão de obra: 
" (...) não se está questionando a terceirização dos serviços de saúde em si, a qual pode ocorrer, por exemplo, mediante a celebração de contratos administrativos, após o regular procedimento licitatório, ou mediante a celebração de Contratos de Gestão com Organizações Sociais (OS) . O que não se admite é que a terceirização ocorra mediante a celebração de Termos de Parceria com as Organizações da Sociedade Civil de Interesse Público (Oscip) , principalmente quando tais instrumentos estão eivados de diversos outros vícios, como os que foram constatados na fiscalização que originou esta tomada de contas especial (desvio de finalidade, liquidação irregular de despesas, ausência de comprovação dos serviços prestados e deficiência de fiscalização) .
16. As Oscip são, em princípio, associações civis regidas pelo art. 53 do Código Civil Brasileiro que são qualificadas, a pedido, pelo Ministério da Justiça (MJ) . Para isso, devem atender a algumas exigências sobre estrutura, funcionamento e prestação de contas instituídas pela Lei 9.790/1999 e regulamentadas pelo Decreto 3.100/1999 e pelas Portarias 361/1999 - MJ e 6/2012, da Secretaria Nacional de Justiça.
17. A qualificação concedida como Oscip vincula a entidade a instrumento específico de mútua cooperação com o Poder Público, para o fomento e a execução das atividades de interesse público previstas no art. 3º da Lei 9.790/1999, no caso, o Termo de Parceria. Trata-se, pois, de modalidade de ajuste também caracterizada por interesses convergentes das partes, com natureza jurídica diversa do contrato, o que afasta a possibilidade de contratação de uma Oscip pela Lei 8.666/1993.
18. A seleção da Oscip pelo órgão estatal para a celebração de Termo de Parceria ocorre mediante concurso de projetos, consoante os arts. 23 a 31 do Decreto 3.100/1999 c/c o Decreto 7.568/2011.
19. O TCU, por meio do Acórdão 746/2014-TCU-Plenário, de relatoria do Ministro Marcos Bemquerer Costa, firmou entendimento de que é vedado às Oscip, atuando nessa condição, participarem de processos licitatórios promovidos pela Administração Pública Federal, porquanto tal agir implicaria ofensa à Lei 9.790/1999, que dispõe ser o Termo de Parceria o meio adequado de relacionamento entre elas e o Poder Público.
 (...) 
22. No âmbito deste Tribunal, está pacificado que o Termo de Parceria seja o tipo de ajuste adequado para estabelecer relação entre o Poder Público e as Oscip, que devem ser selecionadas mediante concurso de projetos, situação que, de fato, foi a verificada na auditoria que originou a presente tomada de contas especial.
23. Porém, a antijuridicidade observada não é a celebração dos Termos de Parceria com o Instituto Corpore, e sim a utilização de tais instrumentos como forma de contratação para o fornecimento de mão de obra terceirizada. Tal possibilidade não está prevista no art. 3º, caput, da Lei 9.790/1999, em que se dessume que as Oscip não podem celebrar parceria com o poder público cujo objeto seja apenas a simples intermediação de mão de obra, pois isso constitui um desvirtuamento da natureza do ajuste e da atuação da entidade.
24. Há uma nítida distinção entre a natureza das Organizações Sociais, cuja qualificação foi prevista na Lei 9.637/1998, e das Oscip. As primeiras seriam contratadas para assumir serviços já prestados pelo Estado, enquanto as últimas prestariam determinados serviços de interesse coletivo, que viessem a ser apoiados pelo poder público. Assim, a Oscip deveria desenvolver projetos próprios de interesse social, bem como atividades de interesse coletivo por seus próprios meios, recebendo o auxílio financeiro do poder público por meio da celebração de um termo de parceria.
25. Ademais, os termos de parceria firmados com Oscip têm natureza de convênio, em que predomina a cooperação, a harmonia de objetivos e os interesses recíprocos entre o poder público e a entidade, ao passo que nos contratos uma ou ambas as partes visam o lucro por meio da prestação de um serviço. O Termo de Parceria não pode ser utilizado para mera prestação de serviços, passíveis de serem licitados e executados por contratos administrativos. Portanto, não há de se falar de terceirização de serviços nesse tipo de ajuste, o que caracterizaria fuga ao devido processo licitatório.
 (...) 
27. Portanto, considero que não há amparo legal na contratação de mão de obra por entidade interposta mediante a celebração de termos de parceria com Oscip ou de instrumentos congêneres, tais como convênios, termos de cooperação ou termos de fomento, firmados com entidades sem fins lucrativos."
21.	Assim, resta configurada a irregularidade da celebração do termo de parceria, no qual predominava a mera terceirização de profissionais de saúde.
22.	Com relação à ausência de análise da capacidade operacional do CCBC, levando-se em conta que a entidade, até então, prestava os serviços de forma satisfatória ao município, entendo, em linha com os pareceres precedentes, que as razões de justificativa podem ser acolhidas.
23.	Assim, considerando que as alegações apresentadas não sanaram as irregularidades referentes à fragilidade na fiscalização das avenças e à contratação irregular do CCBC para intermediação de mão de obra, ao Sr. Mário Sérgio Cortes Amorim deve ser aplicada a multa prevista no art. 58, inciso I, da Lei 8.443/1992.
24.	Por fim, no que se refere ao débito decorrente do pagamento de taxa de administração, é importante transcrever parte da instrução da unidade técnica que relata a ocorrência de três situações distintas a esse respeito:
"a) na primeira situação a taxa de administração não foi paga pela prefeitura de BC/BA. Nesses casos, tomando-se por exemplo o Ofício 093/2016 - SMS, de 16/2/2016 (peça 38, p. 196) , esse ofício solicitou o valor de R$ 21.556,48 como "valor bruto da folha" e R$ 2.155,65 como valor para "despesas operacionais e administrativas" (taxa de administração, na realidade) , entre outros valores, totalizando pedido de R$ 29.448,54. Houve pagamento de R$ 21.556,48, conforme demonstra o extrato juntado à peça 38, p. 195. Nesse caso, observa-se que o valor pago cingiu-se ao valor bruto da folha. Portanto, não houve pagamento a título de taxa de administração;
	a.1) tome-se como segundo exemplo o Ofício 0102/2016 - SMS, de 2/3/2016 (peça 38, p. 201) . Esse, solicitou o valor de R$ 21.856,48 como "valor bruto da folha" e R$ 2.185,65 como valor para "despesas operacionais e administrativas", entre outros valores, totalizando R$ 29.858,38. Houve pagamento de R$ 27.672,73 (peça 38, p. 200) , que não correspondeu ao "valor bruto da folha". Se se deduzir R$ 2.185,65 de R$ 29.858,38, obtém-se o valor de R$ 27.672,73, correspondente ao valor pago, mas sem o pagamento a título de taxa de administração. Nesse caso, o valor que seria taxa de administração foi glosado;
	b) na segunda situação houve pagamento real a título de taxa de administração. Tomando-se como exemplo o Oficio 0535/2015 SMS, de 13/10/2015 (peça 38, p. 182) , a SMS solicitou R$ 17.548,65 para "valor bruto da folha" e R$ 1.754,87 para "despesas operacionais e administrativas", entre outros itens, totalizando R$ 23.973,41. Cópia de extrato bancário juntado à peça 38, p. 181, demonstra que houve pagamento no valor exato de R$ 23.973,41, valor que inclui a taxa de administração. Portanto, nesse caso, a taxa foi efetivamente paga;
	c) na terceira situação não é possível definir se houve pagamento de taxa de administração. Tome-se como exemplo o Ofício 0578/2015 - SMS, de 10/11/2015, que solicitou valor de R$ 82.695,77 como "valor bruto da folha" e R$ 8.269,58 como valor para "despesas operacionais e administrativas", entre outros valores, totalizando pedido de R$ 112.971,61 (peça 38, p. 186) . Em relação a esse ofício, houve pagamento de R$ 90.000,00 (peça 38, p. 185) . Diferentemente da primeira situação, não corresponde ao "valor bruto da folha". É superior a este valor, mas não se pode garantir que não tenha alcançado o valor do item "despesas operacionais e administrativas", porque, a rigor, não se sabe quais itens do ofício de requisição foram atendidos e quais deixaram de ser."
25.	Nesse contexto, parece-me adequada a proposta formulada pela unidade técnica e corroborada pelo representante do Parquet no sentido de se excluírem do débito inicialmente apontado as taxas de administração que foram solicitadas, mas que não há comprovação do efetivo repasse de recursos. De igual forma, cabe a exclusão das parcelas referentes às taxas de administração anteriores à vigência dos ajustes (1º/7/2011) .
26.	Contudo, remanescem os pagamentos irregulares de taxa de administração que estão efetivamente comprovados com os elementos constantes dos autos, conforme demonstrou a unidade técnica.
27.	Assim, a alegação de que não teria ocorrido pagamento a título de taxa de administração não merece prosperar.
28.	Embora o art. 46 da Lei 13.019/2014, com a redação conferida pela Lei 13.204/2015, permita o pagamento de despesas de remuneração da equipe encarregada da execução do plano de trabalho, diárias referentes a deslocamento, hospedagem e alimentação e dos custos indiretos necessários à realização do objeto, é importante mencionar que as despesas relativas à taxa de administração não constavam do plano de trabalho, de forma que seu pagamento se caracterizava como mera liberalidade por parte do ente municipal.
29.	Por conseguinte, os responsáveis devem ser condenados a restituir o montante de R$ 144.478,20 ao FNS, conforme apurado pela unidade técnica. Impõe-se, ainda, a aplicação da multa prevista no art. 57 da Lei 8.443/1992.
	Antes o exposto, em linha com os pareceres precedentes, voto por que seja adotada a deliberação que ora submeto a este Colegiado.
TCU, Sala das Sessões Ministro Luciano Brandão Alves de Souza, em 30 de março de 2021.
BENJAMIN ZYMLER 
Relator